【裁判字號】    97,上訴,670
【裁判日期】    970619
【裁判案由】    違反組織犯罪防制條例等
【裁判全文】
臺灣高等法院高雄分院刑事判決         97年度上訴字第670號
上  訴  人  臺灣高雄地方法院檢察署檢察官
上  訴  人
即  被  告  亥○○
                      樓
選任辯護人  楊申田律師
上  訴  人
即  被  告  午○○
選任辯護人  梁智豪律師
            康裕成律師
上  訴  人
即  被  告  丙○○
選任辯護人  王建宏律師
上  訴  人
即  被  告  辰○○
上  訴  人
即  被  告  戌○○
被      告  未○○
被      告  壬○○
選任辯護人  林帥孝律師
上列上訴人因被告違反組織犯罪防制條例等案件，不服臺灣高雄
地方法院96年度訴字第2912號中華民國97年2 月29日第一審判決
（起訴案號：臺灣高雄地方法院檢察署96年度偵字第9031號），
提起上訴，本院判決如下：
    主  文
原判決關於亥○○、午○○、丙○○就附表一編號2 (1)妨害自由
、強制，暨各定應執行刑部分，均撤銷。
亥○○、午○○、丙○○共同犯剝奪他人行動自由罪，亥○○累
犯，處有期徒刑壹年拾月，減為有期徒刑拾壹月；午○○、丙○○各處有期徒刑壹年陸月，均減為有期徒刑玖月。
其他上訴駁回。
亥○○上開撤銷改判部分減刑後所處有期徒刑拾壹月，與駁回上
訴即如附表一編號1 、2 (2)、3 、5 之部分減刑後各該部分所示
之刑，應執行有期徒刑參年。
午○○上開撤銷改判部分減刑後所處有期徒刑玖月，與駁回上訴
即如附表一編號1 、4 (2)、5 、附表二、二之一編號1 、2 之部
分減刑後各該部分所示之刑，應執行有期徒刑貳年拾月。
丙○○上開撤銷改判部分減刑後所處有期徒刑玖月，與駁回上訴
如附表一編號1 部分減刑後所處有期徒刑柒月，應執行有期徒刑
壹年參月。
戌○○緩刑貳年，緩刑期間付保護管束，並向指定之公益團體、
地方自治團體或社區提供肆拾小時之義務勞務。
    事  實
一、亥○○（綽號「凱耀）前因違反槍砲彈藥刀械管制條例、贓
    物、偽造文書等案件，經臺灣高雄地方法院以86年度訴字第
    3008號判處應執行有期徒刑2 年，於上訴後，復經臺灣高等
    法院高雄分院以87年度上易字第818 號駁回上訴，而判處應
    執行有期徒刑2 年確定；復因恐嚇案件，經臺灣高等法院高
    雄分院以90年度上訴字第1445號判處有期徒刑1 年確定，2
    案經接續執行，於民國92年2 月25日假釋出監，並付保護管
    束，後於93年4 月21日保護管束期滿，上開假釋未經撤銷，
    視為執行完畢。詎其猶不知悔改，基於恐嚇之犯意，獨自為
    附表一編號2 (2)恐嚇之行為，另分別與附表一編號1 、2 (1)
    、3 、5 所示午○○（綽號「阿力」）、丙○○（綽號「伯
    鴻」或「小刀」）、辰○○（綽號「阿忠」）、林炫琮（綽
    號「大頭」）、未○○（綽號「阿軒」或「阿生」）、戌○○（綽號「天天」）、壬○○（綽號「阿偉」）等人共同為
    如附表一編號1 、2 (1)、3 、5 所示之恐嚇取財、剝奪他人
    行動自由、強制、恐嚇危害安全行為（犯罪時間、地點、行
    為人、犯罪手法等均詳如附表一編號1 、2 (1)(2)、3 、5 所
    示）；辰○○另基於恐嚇之犯意，獨自為附表一編號4 (1)、
    6 所示之恐嚇危害安全行為（犯罪時間、地點、犯罪手法等
    詳如附表一編號4(1) 、6 所示）及與午○○、林炫琮基於強
    制之犯意聯絡，共同為附表一編號4 (2)所示強制行為（犯罪
    時間、地點、犯罪手法等詳如附表一編號4 (2)所示）。
二、午○○另基於重利之概括犯意，自93年間起，在高雄市某處
    經營地下錢莊，趁如附表二所示戊○○等4 人，急迫需款孔
    急之際而貸給金錢，並約定利息以3 天或10天為1 期，借款
    人每借新臺幣（下同）1 萬元，每3 天利息加計本金還款1,
    200 元，共還款10期，利息2,000 元；或借款1 萬元，實拿
    9000元，以10天為1 期，每期利息1,000 元，借款者復須交
    付身分證等證件影本及簽發本票，而以上開方法獲取與原本
    顯不相當之重利（詳如附表二編號1 至4 所示）。嗣於93年
    間，丑○○因未按時清償借款，午○○遂另行基於恐嚇之犯
    意，撥打電話至丑○○住處，以辱罵、恐嚇方式，要求丑○○還錢，並帶同2 、3 名小弟，前往丑○○位於高雄市○○
    區○○路62巷7 號10樓之1 住處，自稱竹聯幫份子，恐嚇稱
    ：如不還錢，找到人後就要打等語，使丑○○因而心生畏懼
    ，致生危害於安全。復於95年間，卯○○向午○○借款未還
    且避不見面，午○○再次基於恐嚇之犯意，於95年9 月間，
    接續2 次前往卯○○位於高雄市○○區○○街282 號住處砸
    雞蛋、潑灑機油及於2 個禮拜後的某日凌晨1 、2 時許，撥
    打電話至卯○○住處，向卯○○母親寅○○○辱罵三字經，
    並恐嚇稱：「你家最近2 、3 天內就會死人」等語，使寅○○○心生畏懼，致生危害安全（詳如附表二之一編號1 、2
    所示）。嗣於96年3 月23日，在午○○位於高雄市○○○路
    217 號4 樓之10住處，扣得丑○○本票1 張（票號：670481
    號，面額2 萬元）、丑○○本票1 張（票號：661299號、面
    額2 萬元）、申○○本票1 張（面額20萬元）、戊○○、庚○○、丑○○身分證影本等物；在辰○○位於高雄縣鳳山市
    ○○路245 號7 樓住處，扣得莊惠貞中國信託商業銀行匯款
    單1 張（收款人：巳○○，金額22萬元）、己○○本票（面
    額各5 萬元，票號：NO041637、041638號）2 張及身份證（
    正反面）影本1 張、巳○○汽車駕照影本1 張、丁○○支票
    影本4 張（票號：VB0000000 號、VB0000000 號，票面金額
    各75,000元；票號VB0000000 號、VB0000000 號，票面金額
    各5 萬元）等物。
三、案經高雄市政府警察局移送臺灣高雄地方法院檢察署檢察官
    偵查起訴。
    理  由
壹、程序方面（含本案證據能力之認定）：
一、按被告以外之人於偵查中向檢察官所為陳述，除顯有不可信
    之情況者外，得為證據，刑事訴訟法第159 條之1 第2 項定
    有明文。經查，本件證人即被害人寅○○○、巳○○於檢察
    官偵查中所為之證述，性質上雖屬傳聞證據，惟係偵查中向
    檢察官所為之證述，並經具結，且無顯有不可信之情況，衡
    諸上開規定，證人巳○○偵查中之證述，對被告辰○○、午
    ○○；證人寅○○○偵查中證言對被告午○○自具有證據能
    力。
二、次按被告以外之人（包括證人、鑑定人、告訴人、被害人及
    共同被告等）於檢察事務官、司法警察官或司法警察調查中
    所為之陳述，與審判中不符時，其先前之陳述具有較可信之
    特別情況，且為證明犯罪事實存否所必要者，得為證據，刑
    事訴訟法第159 條之2 定有明文。所謂「前後陳述不符」之
    要件，應就前後階段之陳述進行整體判斷，以決定其間是否
    具有實質性差異，惟無須針對全部陳述作比較，陳述之一部
    分有不符，亦屬之。而所謂「較可信之特別情況」之情形，
    亦應就前後陳述時之各種外部情況進行比較，以資決定何者
    外部情況具有可信性。若陳述係在特別可信之情況下所為，
    則虛偽陳述之危險性即不高，雖係審判外陳述，或未經被告
    反對詰問，仍得承認其有證據能力。經查，(一)證人即共同被
    告午○○就是否受亥○○指示前往「龍發檳榔攤」催討債務
    乙事；(二)證人即被害人丁○○就是否遭恐嚇乙事；(三)證人即
    被害人巳○○就是否遭辰○○於電話中恐嚇如果不還，會找
    其家人討等情，渠等先前於警詢中之陳述與渠等於本院審理
    時證述，前後均已不一致，本院審酌證人即共同被告午○○
    、證人丁○○、巳○○於警詢陳述時距事發時間較相近，記
    憶較為清晰，且於本院審理時又無抗辯遭警員以強暴、脅迫
    、利誘或其他不正方法取得之供述，況渠等於警詢時之陳述
    較無人情壓力，客觀上應具有較可信之特別情況，且亦為證
    明犯罪事實存否所必要，依上揭規定，渠等於警詢中之陳述
    及證言，分別對被告亥○○、辰○○、午○○自具有證據能
    力。
三、又按「被告以外之人於審判中有下列情形之一，其於檢察事
    務官、司法警察官或司法警察調查中所為之陳述，經證明具
    有可信之特別情況，且為證明犯罪事實之存否所必要者，得
    為證據：．．．3.滯留國外或所在不明而無法傳喚或傳喚不
    到者」。經查，被害人己○○於警詢中之陳述，雖係審判外
    之陳述，然其經本院依法傳、拘均未能到庭，有送達證書、
    高雄市政府警察局三民第二分局97年1 月29日函、報告書及
    拘票等件在卷可佐（見院二卷第326 頁、第467 至470 頁）
    ，而被害人己○○於警詢中之陳述，距離案發時間較近，記
    憶清晰，較不易受人情及外力干擾，且係被害人己○○於自
    由意識下所為之陳述（見警一卷第256 頁），是被害人己○○於警詢中之陳述，具有可信之特別情況，且為證明犯罪事
    實存否所必要，衡諸上開規定，對被告辰○○而言應有證據
    能力。
四、再按被告以外之人（包括證人、鑑定人、告訴人、被害人及
    共同被告等）於審判外之陳述雖不符刑事訴訟法第159 條之
    1 至之4 等前4 條之規定，而經當事人於審判程序同意作為
    證據，法院審酌該言詞陳述或書面陳述作成時之情況，認為
    適當者，亦得為證據；當事人、代理人或辯護人於法院調查
    證據時，知有刑事訴訟法第159 條第1 項不得為證據之情形
    ，而未於言詞辯論終結前聲明異議者，視為有前項之同意，
    同法第159 條之5 定有明文。經查，本件證人即被害人寅○○○、共同被告亥○○（對被告亥○○本身以外之其他被告
    ）、證人莊惠貞於警詢中所為陳述，其性質雖屬傳聞證據，
    且查無符合同法第159 條之1 至之4 等前4 條之情形，然渠
    等所為之上開警詢筆錄內容，業經本院審理時予以提示並告
    以要旨，且各經檢察官及被告、辯護人等人表示意見，當事
    人已知上述筆錄內容乃傳聞證據，且均未於言詞辯論終結前
    對該筆錄內容異議，另就犯罪事實一附表一編號1 部分，被
    告亥○○、午○○、丙○○對自身以外之其他共同被告之警
    詢陳述，已放棄詰問而同意作為證據（見原審二卷第110 頁
    ），本院審酌上開筆錄等作成時之情況，亦均無不當取供等
    情形，認為以之作為本案之證據亦屬適當，衡諸上開規定，
    自應具有證據能力。
貳、實體方面：
一、有罪部分：
  (一)犯罪事實一附表一編號1 部分：
    訊據上訴人即被告亥○○、午○○、丙○○均矢口否認有附
    表一編號1 所載恐嚇取財犯行，被告亥○○辯稱：伊受莊健
    男委託向癸○○求償，沒有對癸○○恐嚇取財云云；被告午
    ○○辯稱：伊僅係受亥○○之邀共同前往「神鷹2 輪館」，
    沒有對癸○○恐嚇，錢是莊健男去拿的云云；被告丙○○辯
    稱：伊是第1 次前往，但沒有參與云云。惟查：
  １、上揭附表一編號1 之事實，業據證人即被害人癸○○於96
      年4 月20日檢察官偵訊中及原審審理時證稱甚詳（見偵一
      卷第162 、163 頁、原審二卷101 至110 頁），並有原審
      96年12月12日勘驗筆錄1 份（就95年9 月21日「神鷹2 輪
      館」監視光碟內容進行勘驗，見原審一卷第385 、386 頁
      ）、監視錄影翻拍畫面2 張（見警一卷第210 頁）、癸○○所簽發之彰化商業銀行支票影本2 紙及退票理由單影本
      2 紙（見警一卷第211 至213 頁）在卷可稽。
  ２、被告亥○○、午○○、丙○○雖均否認有共同恐嚇取財犯
      行，並分別以前揭情詞置辯。然查：
    (1)證人癸○○於原審審理時證稱：見過庭上3 位被告（指被
      告亥○○、午○○、丙○○），他們受人之託有一件案子
      向我拿錢，剛開始100 萬元，後來變成70萬元，我沒有欠
      人錢，是莊健男說我誣告要我冤獄賠償，我沒有誣告，那
      是因為亥○○說他的朋友受到委屈要討回公道，我感覺受
      到威脅，所以賠錢，亥○○說這筆錢不拿出來，我店就不
      要開了等語。後來莊健男到我店裡，我付給了莊健男40萬
      現金及2 張支票等語甚明（見原審二卷第101 至109 頁）
      ；其於偵訊中亦結證稱：95年6 月中旬，亥○○夥同他的
      小弟約7 、8 人曾經到我店裡來，他說他是竹聯幫文武堂
      堂主，他有一個兄弟叫莊健男，約在83年間因我的誣陷而
      入獄服刑，所以他要代他向我請求冤獄賠償100 萬元，我
      對他們說我沒有那麼多錢，到了第3 次我們談妥70萬元，
      2 張各15萬元支票及現金40萬元我都交給莊健男。亥○○
      還對我說，我這件事要好好處理，否則店就不要開了。當
      時到我店裡有亥○○、午○○、丙○○、林炫琮，其他人
      我無法確認，當初都是亥○○直接跟我對話，其他小弟都
      站在旁邊，看亥○○的眼神指示行動等語詳確（見偵一卷
      第162 、163 頁）。又共犯莊健男83年間所涉竊盜案係經
      司法判決確定而入監服刑，且癸○○亦否認其有誣告犯行
      ，則莊健男若認自己枉受冤屈，自得早循司法途徑及提出
      事證謀求解決，被告亥○○在相隔10多年後，且未能提出
      任何事證下，即率眾以上開言詞脅迫癸○○要求賠償，被
      告亥○○有恐嚇取財犯行，實屬灼然，其上開所辯，不足
      採信。至證人郭力威、戴良海於原審雖證稱：亥○○與對
      方談妥70萬元賠償時在場，並未發現亥○○有施恐嚇語氣
      云云，然本件被害人癸○○遭亥○○等人藉詞勒索100 萬
      元，身遭威脅下不得已賠錢，惟因受限資力，接續3 次談
      判，最後第3 次始答應賠償70萬元，而證人郭力威、戴良
      海僅在第3 次談判完成時在場1 次，為渠等證述在卷（見
      原審二卷第110 至115 頁），顯見被害人先前遭被告恐嚇
      脅迫之情並不了解，則證人上開所述，不足為被告亥○○
      有利認定之依據。
    (2)被告午○○於警詢時坦承：95年6 月癸○○遭亥○○率眾
      前往「神鷹2 輪館」，當時我有在場。是亥○○受莊健男
      之委託向癸○○追討債務，然後亥○○就邀集我與3 、4
      人到「神鷹2 輪館」與癸○○坐下來談有關債務的問題，
      由亥○○跟癸○○談，接下來也是大概我們這些人前往「
      神鷹2 輪館」，由亥○○與癸○○談，我們陪同在場。癸○○後來有付錢，事後亥○○給付我及前往處理等人3 至
      5 萬元左右之酬勞等語明確（見警一卷第51頁）。而被告
      亥○○前往「神鷹2 輪館」係向癸○○恐嚇取財，已如前
      述，則被告午○○既多次與被告亥○○共同前往「神鷹2
      輪館」，並均在場聽聞，事後更因此分得數萬元之利益，
      其與被告亥○○彼此間有共同恐嚇取財之犯意聯絡及行為
      分擔，實屬灼然，被告午○○上開所辯，為犯後卸責之詞
      ，不足採信。
    (3)被告丙○○於警詢時已坦承：我有跟亥○○、午○○等人
      前往高雄市前鎮區○○○路上之「神鷹2 輪館」機車行，
      向該店老闆商談要賠償給莊健男冤獄的錢。亥○○有拿到
      機車老闆所給的錢，於高雄市一家雅哥美容護膚店分給我
      27000 或28000 元，因為亥○○很照顧我們，所以我們才
      會聽亥○○的指揮去做那些事等語（見警一卷第53、54、
      58頁）。另其於原審羈押訊問時亦坦承：95年6 月中旬，
      亥○○與我、午○○、林炫琮等人有共同前往「神鷹2 輪
      館」沒有錯等語（見原審一卷第54頁），自堪認被告丙○○確有與亥○○共同前往「神鷹2 輪館」對被害人癸○○
      恐嚇取財，且彼此間有犯意之聯絡，被告丙○○上開所辯
      ，亦非可採。
  ３、又亥○○於95年9 月21日，復率領午○○等人，再度前往
      「神鷹2 輪館」時，固要求癸○○於95年11月10日前補足
      現金，然並未揚言恐嚇稱：否則店就不要開了等情，業據
      證人癸○○於原審審理時證述明確在卷（見原審二卷第
      108 頁），附此敘明。
  ４、綜上，被告亥○○、午○○、丙○○上開所辯，均不足採
      信，渠等有犯罪事實一附表一編號1 所載恐嚇取財犯行，
      事證明確，應依法論科。
  (二)附表一編號2(1)(2) 部分：
  １、剝奪被害人申○○行動自由及強制罪即附表一編號2 (1)部
      分：
    (1)訊據上訴人即被告亥○○、午○○、丙○○、戌○○均坦
      承有剝奪申○○行動自由之犯行（見本院二卷第103 、
      104 頁），並有原審96年12月12日勘驗筆錄1 份（見原審
      一卷第379 至387 頁）及監視錄影翻拍畫面14張在卷可稽
      （見警一卷第97至103 頁）。至被告亥○○辯護人雖為被
      告亥○○辯稱：申○○係自願上車，沒有妨害自由犯行云
      云，然被害人申○○係在「123 辣妹撞球館」，遭被告亥
      ○○等多人以手架於後頸部及雙手等處強押離開上址，此
      觀卷附監視錄影翻拍照片自明（見警一卷第97至103 頁）
      ，辯護人上開所辯，自非可採。綜上，被告亥○○等人此
      部分犯行，自堪以認定。
    (2)被告亥○○、午○○、丙○○雖於原審均否認有強制罪犯
      行，亥○○、午○○辯稱：本票、讓渡書是申○○自己要
      簽的，沒有強逼他云云；被告丙○○辯稱：對簽發本票及
      讓渡書的事情不知情云云。惟查：
    被害人申○○於案發當時係遭被告亥○○夥同被告午○○
      、丙○○等多人自「123 辣妹撞球館」強押至高雄市○○
      路上之「葛萊美鋼琴酒吧」，已如上述。
    又證人即共同被告亥○○於原審審理證稱：在「葛萊美鋼
      琴酒吧」裡面，有我、午○○、丙○○。我有在「葛萊美
      鋼琴酒吧」毆打申○○，是我從身上拿空白的本票給申○○寫的，寫完後交給我等語（見原審二卷第59頁）。另證
      人午○○於原審時已證稱：申○○當日是坐被告亥○○的
      車去「葛萊美鋼琴酒吧」，當時由我開車，車上還有被告
      亥○○、丙○○，在「葛萊美鋼琴酒吧」，我有拍被害人
      申○○肩膀，被告丙○○好像有打申○○等語甚詳（見原
      審二卷第38至40頁審判筆錄），證人丙○○於原審審理時
      亦證稱：「（在警詢說在「葛萊美鋼琴酒吧」你跟午○○
      都有出手毆打申○○是否屬實？）屬實」等語（見原審二
      卷第51頁）。另佐以在上開「葛萊美鋼琴酒吧」，被告亥
      ○○當場要被害人申○○還錢，但是被害人申○○一直說
      沒錢，所以被告亥○○當場有毆打被害人申○○，後來申
      ○○承諾1 個星期之後還錢等情，業據被告亥○○於警詢
      中自承在卷（見警一卷第11頁），顯見被害人申○○在「
      葛萊美鋼琴酒吧」係受上開強暴手段後，始簽發本票及讓
      渡書，被告亥○○、午○○、丙○○於原審上開所辯，不
      足採信。
    此外，復有於被告午○○住處查獲之申○○本票1 張（票
      號058952號，面額20萬元）扣案可佐（見警一卷第325 頁
      搜索扣押筆錄、330 頁扣押物品目錄表編號26號）。綜上
      ，被告亥○○、午○○、丙○○原審上開所辯，為犯後卸
      責之詞，均不足採，渠等有附表一編號2 所載強制罪犯行
      ，事證明確。
  ２、恐嚇即附表一編號2(2) 部分部分：
    (1)訊據上訴人即被告亥○○矢口否認有上揭恐嚇犯行，並辯
      稱：與被害人莊健男是朋友關係，沒有恐嚇他云云。惟查
      ，上揭事實，業據證人賴郁蒨於原審審理時證稱：95年7
      月16日凌晨1 點多，在「123 辣妹撞球館」，當時任職大
      夜班櫃台，當日有看到被告亥○○，被告亥○○叫我打電
      話給老闆過來，被告亥○○有對店內人員丟檳榔渣，當時
      也有講老闆（莊健男）如不還錢，店就不用開了。當日只
      有亥○○1 個人進入店內，後來亥○○離開後，我把這件
      事情告訴店長，店長再告訴莊健男等語甚詳（見原審二卷
      第28至33頁審判筆錄）。另證人莊健男於原審審理時亦證
      稱：「（7 月16日當日是否有通知你說凱耀有來店裡面？
      ）有，是到我們店裡面大小聲及檳榔渣丟員工」等語（見
      原審二卷第283 頁）。復經原審於96年12月29日，就95年
      7 月16日當日凌晨1 時許，在「123 辣妹撞球館」店內情
      形之錄影光碟（只有畫面、無聲音）進行勘驗，結果略以
      ：1 ：00：10一著灰衣褐色短褲男子於畫面左下方，後
      以手先指向左方又指向右方，於店內走來走去，最後向畫
      面左方走去；01：01：16該男子走向店門口，在未出店
      門口之前轉身回來跟著黑色連身裙之小姐說話。01：01
      ：20在店門口舉手指向左方講話，然後向店內左方走去。
      01 ：01 ：51該男子離開店內等情，亦有本院96年12月
      29日勘驗筆錄1 份在卷可稽（見原審一卷第379 至387 頁
      ），而被告亥○○亦坦承其確實是畫面上之男子等語（見
      原審一卷第384 、38 5頁）。是由上開事證相互佐證以觀
      ，自堪認被告亥○○確有附表一編號2 (2)之恐嚇犯行，事
      證明確，其上開所辯，為犯後卸責之詞，不足採信。
  (三)附表一編號3 部分：
    １、訊據上訴人即被告亥○○、辰○○均矢口否認有附表一
        編號3 所載恐嚇犯行，被告亥○○辯稱：伊與丁○○為
        朋友關係，詞句表達有比較重，但是言語上的口頭禪，
        沒有恐嚇云云；被告辰○○辯稱：伊只有幫亥○○聯絡
        丁○○看其有無匯款，沒有恐嚇丁○○云云。經查：
      (1)上揭事實，業據證人即被害人丁○○於警詢、檢察官96
        年6 月13日指述及證述詳確在卷（見警二卷第59至64頁
        ），且被告亥○○有代綽號「林哥」之人向被害人丁○○追討債務，並要求丁○○將還款匯入凍松傑帳戶及被
        告辰○○於95年9 月間有與被告亥○○前往被害人丁○○位於屏東縣長治鄉新潭村三座巷16弄10號之住處，向
        被害人丁○○追討積欠「林哥」之債務等情，分據被告
        亥○○、辰○○於原審審理時所坦認而不爭執在卷（見
        原審一卷第265 、266 頁），復有通聯調閱查詢單1 紙
        （見警一卷第150 頁）、被告亥○○之行動電話000000
        0000於95年9 月11日與丁○○所持用之0000000000通話
        內容之通訊監察譯文1 份（見警一卷第151 至153 頁）
        、兆豐國際商業銀行五福分行於96年1 月19日函復之凍
        松傑帳戶交易明細資料1 份（見警一卷第157 至168 頁
        ）、於辰○○住處查獲之丁○○支票影本4 張扣案及搜
        索扣押筆錄、扣押物品目錄表可佐（見警一卷第315 至
        318頁、支票影本參原審二卷568 至570 頁）。
      (2)被告亥○○、辰○○雖以前揭情詞置辯。惟查，證人丁○○於檢察官96年6 月13日偵查中結證稱：亥○○與另
        外1 名男子到我家向我討債2 次，當時被告亥○○自稱
        他是「凱耀」，他說他是竹聯幫的，問我說錢要如何處
        理，他們要我自己說1 個月可以還多少錢，我說每個月
        可以還幾萬元，事後我就分幾個月就將錢還給他。我遲
        延還款時，亥○○有打電話對我說: 「錢不還沒關係，
        你也不要還了，家也不用住了」等語明確（見偵一卷第
        256 、257 頁），另其於警詢中指述：因我於95年2 月
        至6 月間有以我名義開4 張支票向住高雄市綽號「林哥
        」之人借款，我不知道這些支票所欠的錢，為何會落入
        討債集團手中，來向我討債。95年9 月、10月份開始向
        我討債。出面來我家找我討債的有2 次，有2 個人過來
        找我，其中1 名較年長的約40歲自稱是凱耀，來我家找
        我就說是竹聯幫，問我說錢要如何處理，另外那個人理
        三本頭，較斯文，比凱耀高一點點，來的時候都沒有說
        話，2 次都是他們2 個過來的，因我第一次說要還5 萬
        ，我有還，後來都是打電話要我還錢，我都匯入乙名叫
        凍松傑的帳戶。凱耀都是以0000000000撥入我所使用之
        0000000000號電話聯絡我，因為我有時還款會延遲，凱
        耀每次打給我，都會告訴我：錢不還沒關係，你也不要
        還了，家也不用住了，並罵三字經幹你娘、老雞巴等話
        來恐嚇我。我很害怕，因為他有恐嚇我家也不用住了，
        我有老婆、小孩住在家裡，會怕他們受到傷害。第2 次
        是因為我最後還剩一條7 萬元的沒還，凱耀跟第1 次來
        的那個人同來，過來的時候也是用三字經罵我，叫我過
        年之前要還錢，如果沒還也叫我不用還了，家也不用住
        了。警方所提供之辰○○照片，就是與亥○○來我家向
        我討債之男子等語詳確（見警二卷第59至64頁）。又觀
        卷附被告亥○○撥打給被害人丁○○於95年9 月11日之
        通話內容，其中確有：「我，凱耀啦，怎麼處理．．有
        沒有在追錢．．．你娘××還在追，你和我處理很軟嘛
        ，好聽話你現在聽不下去嘛，幹你娘×××．．．你最
        少給我匯5 萬元進來，我看你剩下的要怎麼處理．．．
        幹你娘×××（大吼），3 點半你沒試匯試試看．．．
        你試試看．．．好不好．．．你不相信嗎，幹你娘××
        ×（大吼）」等對話，而被害人丁○○於翌日之通話中
        亦有「．．另外還有一件事情可不可以麻煩一下算是拜
        託你，因為家裡只有妻兒，下次是不是不要去家裡，因
        為我昨天出差不在家，你們過去我老婆打給我的時候聲
        音聽起來要哭要哭的感覺．．．可能有去嚇到啦」等語
        ，有通訊監察譯文1 份在卷可憑（見警一卷151 至153
        頁）。另證人即共同被告亥○○於偵訊中亦結證稱：向
        丁○○要債時，有打電話恐嚇他，我是因為他言語的煽
        動，我才跟他說如果他不還錢，他就沒辦法回家等語（
        見偵一卷第55頁），核均與證人丁○○上開警詢、偵訊
        指述、證述情節大致相符，自堪認證人丁○○上開指述
        及證述確屬真實。另被告辰○○既共同前往被害人丁○○住處討債，且於警詢中並自承：「我們打電話恐嚇丁○○，我會打給他，是因為他聯絡亥○○何時要匯款，
        我會在他要匯款當天打給他，確認他有無匯款。亥○○
        每天都睡到下午才起床，所以他都交代我中午12時左右
        ，要打給丁○○問他有沒有匯款，亥○○向丁○○催討
        債務期間，亥○○陸陸續續給我分紅，我總共拿到
        35,000 元 」等語（見警一卷第31、32頁），復於被告
        辰○○住處扣得丁○○支票影本4 張（見警一卷第315
        至318 頁、支票影本參原審二卷568 至570 頁），自堪
        認被告辰○○與被告亥○○間有共同向被害人丁○○脅
        迫以追討債務之犯意聯絡及行為分擔。從而，被告亥○○、辰○○上開所辯，均為犯後卸責之詞，均非可採。
      (3)至證人丁○○於原審審理時雖證稱：是否曾在電話講說
        如果不還也沒關係，家也不用住了，我不太記得，有無
        講三字經不太記得，亥○○催討款項言語沒有覺得受到
        威脅，辰○○沒有講情緒性或不好聽的話云云，然證人
        上揭證述明顯與其前於警詢、偵訊具結後之指述及證述
        明顯不符，亦與上揭監聽譯文內容相悖，當係因時間久
        遠淡忘或因恐懼等因所為證述，本院自難採信，併予敘
        明。
      (4)綜上，被告亥○○、辰○○上開所辯，均不足採，渠等
        有犯罪事實一附表一編號3 所載恐嚇犯行，事證明確，
        應依法論科。
  (四)附表一編號4 (1)(2)部分：
  １、訊據上訴人即被告午○○、辰○○均矢口否認有附表一編
      號4 之犯行，被告辰○○辯稱：伊係隨口回應是左營四海
      幫，沒有恐嚇巳○○之意，又伊只是問巳○○到底要不要
      還錢，沒有講要找巳○○家人討債云云；被告午○○辯稱
      ：簽3 張空白本票是巳○○自願簽給我的云云。惟查：
    (1)上揭事實，業據證人巳○○於96年4 月20日、同年6 月13
      日檢察官偵查中及原審審理時證稱甚詳（見偵一卷第163
      、164 、256 頁、原審二卷第347 至351 頁）及證人莊惠
      貞於警詢中陳述甚明（見警二卷第102 至108 頁），並有
      辰○○與巳○○對話之監聽譯文表1 份（見警一卷第227
      至230 頁）、巳○○郵政國內匯款執據及午○○書寫收據
      各1 紙在卷可佐（見警一卷第225 頁），於被告辰○○住
      處所查扣之巳○○汽車駕照影本1 張在卷可稽，事證明確
      。
    (2)被告辰○○、午○○雖以前揭情詞置辯。然查：
    證人即被害人巳○○於96年4 月20日檢察官偵查中結證稱
      ：約95年9 月底，我先償還一筆3 萬元給莊惠貞之後，本
      來跟她說每個月分期付款還她，但之後我就接到辰○○的
      電話，他在電話中恐嚇我說：「我來幫莊惠貞向你要債，
      你最好不要還錢，我是左營四海幫的，有種你就來找我，
      你不還試試看」等語甚詳在卷（見偵一卷第163 、164 頁
      ）。另觀卷附被告辰○○之通訊監察譯文，於95年10月9
      日被告辰○○有撥打被害人巳○○所持用之0000000000號
      行動電話，且被告辰○○於通話中並說：你是不是有欠1
      個莊惠貞小姐的錢．．．22萬元你還她3 萬元，你叫還．
      ．．我口氣壞怎樣，你怎樣，我跟你說，好好說，問你什
      麼時候還，不會有人去你們家，你他媽，你還跟我說東說
      西，說什麼．．．我四海幫，我左營四海幫的怎樣，你什
      麼時候要還等語，有通訊監察譯文1 份在卷可憑（見警一
      卷第227 至230 頁）。再者，被告辰○○於95年10月9 日
      有以其持用之0000000000號行動電話撥打給巳○○所使用
      之0000000000號行動電話，向巳○○追討巳○○積欠莊惠
      貞之債務等情，亦據被告辰○○於原審審理時不爭執在卷
      （見原審一卷第265 、266 頁），且被告辰○○於警詢中
      亦坦承：我在電話中有跟巳○○說我是左營四海幫的等語
      （見警一卷第34頁）。是由上開事證相互佐證以觀，自堪
      認被告辰○○於95年10月9 日去電向被害人巳○○追討債
      務時，確有附表一編號4 (1)恐嚇被害人巳○○之犯行，被
      告辰○○上開所辯，為犯後卸責之詞，不足採信。
    被告午○○向被害人巳○○收款當日，被告午○○打電話
      給被告辰○○，並拿電話給巳○○聽，由辰○○跟巳○○
      講要如何還，於講完電話後，午○○有與辰○○確認如何
      還，巳○○並於當日簽發3 張本票等情，業據證人巳○○
      於原審審理時證述在卷（見原審二卷第347 至351 頁），
      其於96年4 月20日檢察官偵查中亦結證稱：午○○有提供
      空白本票3 張，他要我簽下3 張面額4 萬元之本票等語明
      確在卷（見偵一卷第163 、164 頁）。至證人巳○○於原
      審審理時就辰○○有無對其說：否則最好你是不要還，我
      知道你家，我會找你家人討等語，固證稱：不太記得等語
      ，然其前於警詢中已指述：午○○（阿立）當場打電話給
      辰○○（阿忠）之後，午○○拿電話給我聽，辰○○於電
      話中向我說12萬元尾款我必須分3 個月還清，並在電話中
      以台語向我說：「最好你是不要還，我知道你家，我會找
      你家人討」，之後午○○拿出空白本票，並要我簽立3 張
      面額分別為4 萬元之本票等情詳確（見警一卷第215 頁）
      。另佐以被告辰○○於警詢中坦承：午○○向巳○○收到
      款項後，打電話給我，電話中我問巳○○走了沒，午○○
      說還沒，我馬上就打給巳○○，我告訴他剩下的12萬元必
      須要開本票及影印證件給我，原本巳○○不答應，我告訴
      他：「你都用假名字在外面騙人我不相信你，你一定要開
      本票給我」，我就再打電話給午○○，要午○○向巳○○
      收本票及證件影本。午○○拿到證件影本後就打電話給我
      ，問我本票要怎麼開，我電話中問巳○○如何還款，巳○○說每個月7 日之前還4 萬元，我同意後就叫他開3 張本
      票，午○○收到本票後就離開，我回到高雄就找午○○拿
      回本票等語（見警一卷第24頁），亦與證人巳○○上開警
      詢、偵訊時指述及證述情節相符，復酌以巳○○前既已表
      明不願簽發本票及交付證件影本，衡諸常情及經驗法則，
      若非於電話中受被告辰○○之脅迫，豈肯輕易願意簽發本
      票及交付證件，自堪認證人巳○○上開警詢中之指述，確
      屬非虛，被告辰○○上開所辯，不足採信。又證人午○○
      於案發當時全程在場，並與被告辰○○通話聯繫，被告辰
      ○○復特別要求其向巳○○收本票及證件影本，其並交付
      空白本票3 張要求巳○○簽發，且事後被告辰○○並分別
      給付被告午○○、共犯林炫琮每人5000元等情，並據被告
      午○○於警詢中坦承在卷（見警一卷第44頁），是被告午
      ○○對被告辰○○以脅迫手段強制被害人巳○○簽發本票
      及交付證件，自無不知之理，被告午○○上開所辯，亦非
      可採。從而，被告2 人有附表一編號4 (2)所載共同強制犯
      行，亦堪以認定
    (3)綜上，被告午○○、辰○○上開所辯，均屬犯後飾卸之詞
      ，不足採信，被告2 人有附表一編號4 所載犯行，事證明
      確，應依法論科。
  (五)附表一編號5 部分：
  １、訊據上訴人即被告亥○○、午○○均矢口否認有附表一編
      號5 所載恐嚇犯行，被告亥○○辯稱：伊介紹給午○○之
      後就未再過問，對甲○○、乙○○○遭恐嚇不知情云云；
      被告午○○辯稱：伊並未自稱是竹聯幫，也沒有對甲○○
      、乙○○○恐嚇云云。惟查：
    (1)證人即被害人甲○○於原審審理時結證稱：之前在鳳山開
      「龍發檳榔攤」，於95年12月多收起來（意指結束營業）
      ，收起來是因為本案他們叫我還錢的事情，會有10幾個人
      到我的店裡面，說他們是竹聯幫，說我們叫任何人去講都
      沒有用。另說我叫誰出來說都沒有用，說我的店開在那裡
      不怕我跑掉，且我有小孩子在上學，就是之前所說的：店
      還要不要開，又不是很多錢，你們跟小孩都要上班及上學
      ，你們有辦法顧住等語。後來我就是擔心安全，才會搬家
      ，會擔心上下學途中，很怕他們看到小孩。前幾次討債是
      一群人來，後來就是2 個人來討債，跟我討債的人講上開
      話時，被告午○○在場，與被告午○○一起來討債的人就
      是林炫琮等語甚詳（見原審二卷第157 至163 頁）。又證
      人古文傑於原審審理時亦證稱：錢是先打電話請亥○○幫
      我要（討債之意）的，亥○○說沒有空，就引薦午○○與
      大頭（林炫琮），午○○與林炫琮跟我說過有去檳榔攤，
      委託午○○討債後，甲○○、蘇敏雀後來有還錢還過2 個
      月等語（見原審二卷第164 至169 頁）。另證人即共同被
      告午○○於原審審理時復證稱：甲○○債務是亥○○介紹
      的，我約林炫琮一起去等語（見原審二卷第171 頁）。是
      被告午○○既受他人之託前往「龍發檳榔攤」追討債務，
      且被告午○○所邀約共同前往討債之人，於被告午○○在
      場時，仍以上揭言詞恐嚇被害人甲○○等人還款，被害人
      甲○○、乙○○○更因而心生畏懼而還款2 個月及結束檳
      榔攤營業，自堪認被告午○○與案發時當場出言恐嚇之人
      彼此間，有共同恐嚇之犯意聯絡及行為分擔，是被告午○○上開所辯，自非可採。
    (2)另被告亥○○雖否認有共同恐嚇犯行，並以前揭情詞置辯
      ，而證人午○○於原審審理時亦證稱：亥○○介紹伊去向
      甲○○討債，沒有說一定要去，這件事情與亥○○無關云
      云。然查，共同被告午○○於警詢中已供述：我與亥○○
      算是大哥與小弟的關係，亥○○大部分都叫我與丙○○去
      處理債務。亥○○有叫我們（我與林炫琮）去鳳山市「龍
      發檳榔攤」催討債務，我們去過1 次，之後就由亥○○的
      朋友與檳榔攤一起去協調等語（見警二卷第42、46頁）。
      另共同被告林炫琮於警詢時亦供稱：我與綽號「阿立」男
      子一同討債4 、5 次，時間是95年間，都是「阿立」約我
      去的，是綽號「凱耀」指揮「阿立」執行的。據我所知凱
      耀手下有綽號「阿立」，而我都是直接跟「阿立」去討債
      等語（見警卷第116 、119 頁）。復佐以被告午○○、共
      犯林炫琮與被告亥○○並無怨隙，渠等自無設詞誣陷被告
      亥○○之理。是由上開事證相互佐證以觀，自堪認被告午
      ○○、林炫琮上開警詢中所述，方屬實情，證人午○○於
      本院審理時上開證述，為迴護被告亥○○之詞，不足採信
      。被告亥○○與被告午○○、共犯林炫琮彼此間，就上開
      恐嚇甲○○、乙○○○之犯行，有共同之犯意聯絡及行為
      分擔，被告亥○○上開所辯，為犯後卸責之詞，不足採信
      。
    (3)此外，復有甲○○本票2 支、（石）蘇敏雀本票19紙在卷
      可佐（見警一卷第273 至278 頁）。
    (4)綜上，被告亥○○、午○○上開所辯，均非可採，渠等有
      附表一編號5 所載犯行，事證明確，應依法論科。
  (六)附表一編號6 部分：
  １、訊據上訴人即被告辰○○矢口否認有附表一編號6 所載恐
      嚇犯行，並辯稱：僅係換票調借之債務糾紛，沒有以電話
      恐嚇己○○，逼迫己○○還債云云。經查：
    (1)上揭事實，業經被害人己○○於警詢中指述甚詳在卷（見
      警一卷第251 至256 頁），且被告辰○○於原審審理時仍
      坦承：伊於95年12月4 日，以被害人己○○開立面額各為
      10萬元之本票2 張，交換己○○轉開立面額各為5 萬元之
      本票3 張。嗣伊取得己○○簽立之本票後，即陸續撥打電
      話給己○○，己○○於96年1 月17日委託友人鍾瑞茗匯款
      1 萬元至伊指定之莊惠貞郵局帳戶內，己○○另於96年2
      月15日再委託友人柴先生交付現金4 萬元給伊等情不諱（
      見原審一卷第266 頁），並有匯款人為鍾瑞茗，受款人為
      莊惠貞之郵政國內匯款執據1 紙（見警一卷第257 頁）、
      鍾瑞茗郵政存簿儲金簿資料2 紙（見警一卷第258 、259
      頁）、莊惠貞郵局帳戶交易清單（見警一卷第260 頁）、
      己○○於95年12月4 日簽立面額5 萬元之本票1 紙（見警
      一卷第261 頁）在卷可佐。
    (2)被告辰○○雖以前揭情詞置辯。然查，被告辰○○有以電
      話向被害人己○○恐嚇逼債之情，業經被害人己○○於警
      詢中指述：於95年12月初透過友人找到綽號「阿忠」男子
      要幫我處理被「張明輝」逼債之事，「張明輝」將後續15
      萬元之本票轉給阿忠，反而由阿忠向我逼討15萬元，並要
      我重開3 張5 萬元本票後，還我當時我開給「張明輝」之
      2 張各10萬元本票，之後阿忠他到我公司1 次，並打電話
      施壓、恐嚇我，我因受不了他逼討而於96年1 月17日匯款
      1 萬元至「阿忠」指定之00000000000000號莊惠貞的郵局
      帳戶內，另於96年2 月15日託朋友柴先生拿現金4 萬元給
      他，並拿回1 張5 萬元本票，該本票1 張我現在提供給警
      方影印，阿忠並再約定我後續必須分別於96年3 月31日、
      96年5 月31日之前，再交付各5 萬元給他，拿回剩餘2 張
      面額計10萬元之本票。阿忠在電話中說不管我與張明輝之
      間何問題，他就是要我還錢，曾在電話中以國語向我說「
      我是左營的兄弟，你去打聽，我是很有實力的，一定有辦
      法討的到錢……」等語甚詳（見警一卷第251 至256 頁）
      。又被害人己○○上揭警詢中之指述，並核與上述卷附本
      票、匯款執據、帳戶交易清單等文件及被告辰○○上揭坦
      承之情均相符。復佐以被告辰○○於附表一編號4 巳○○
      遭恐嚇之案件中，於警詢中自承：我在電話中有跟巳○○
      說我是左營四海幫的，因為我都常跟台北及左營四海幫份
      子在一起，我就是左營四海幫的等語（見警一卷第34頁）
      ，另在被告辰○○住處，亦扣得被害人己○○所簽發面額
      各5 萬元之本票2 紙（為原本）及己○○身分證（正反面
      ）影本1 張（見警一卷第317 頁扣押物品目錄表編號4、6
      號），自堪認被害人己○○上開警詢中指述，確屬實情，
      被告辰○○上開所辯，為犯後卸責之詞，不足採信。
    (3)綜上，被告辰○○上開所辯，不足採信，其有犯罪事實一
      附表一編號6 所載恐嚇犯行，事證明確，應依法論科。
  (七)犯罪事實二重利、恐嚇即附表二、二之一部分：
    上揭犯罪事實，業據上訴人即被告午○○於原審及本院審理
    時坦承不諱（見本院卷第108 頁、原審卷第180 、181 、26
    5 頁），核與證人即被害人戊○○、庚○○、丑○○、陳王
    昭陰於警詢、檢察官偵查中指述、證述之情節（戊○○：見
    警二卷第125 至128 頁、偵二卷第399 頁；庚○○：見警二
    卷第161 至164 頁、偵二卷第405 、406 頁；丑○○：見警
    二卷第241 至244 頁、偵二卷第408 頁；寅○○○：見警一
    卷第169 至171 頁、偵一卷第159 、160 頁）及被害人辛○○於警詢時之指述（見警二卷第167 至170 頁）均相符，並
    有寅○○○住處照片4 幀（見警一卷第173 、174 頁）、戊○○身份證影本1 張（見警二卷第129 頁）、庚○○身分證
    、駕照、行照影本1 張（見警二卷第166 頁）、辛○○駕照
    、行照影本1 張（見警二卷第172 頁）、丑○○身分證影本
    及本票1 紙（見警二卷第245 頁）在卷可稽，事證明確，被
    告犯行堪以認定，應依法論科。
  (八)就被告亥○○、午○○、丙○○、辰○○、戌○○等5 人論
    罪科刑部分，分述如下：
  1.按行為後法律有變更者，適用行為時之法律。但行為後之法
    律有利於行為人者，適用最有利於行為人之法律，刑法第2
    條第1 項定有明文。另於比較時應就罪刑有關之共犯、未遂
    犯、想像競合犯、牽連犯、連續犯、結合犯，以及累犯加重
    、自首減輕暨其他法定加減原因（如身分加減）與加減比例
    等一切情形，本於統一性及整體性原則，綜其全部罪刑之結
    果而為比較（最高法院95年5 月23日第8 次刑事庭會議決議
    內容參照）。查被告亥○○、午○○、丙○○就附表一編號
    1 恐嚇取財部分，暨被告午○○就犯罪事實二所犯重利及恐
    嚇丑○○部分，於行為後，如附表四所示之法律業經變更，
    並於95年7 月1 日施行，玆經比較結果，裁判時法並未較為
    有利，從而，應依刑法第2 條第1 項前段規定，適用行為時
    法，合先敘明。
  2.核被告亥○○就犯罪事實一附表一編號1 部分，係犯刑法第
    346 條第1 項恐嚇取財罪；就附表一編號2 (1)部分，係犯刑
    法第302 條第1 項之剝奪他人行動自由罪、第304 條第1 項
    之強制罪；附表一編號2 (2)部分係犯刑法第305 條恐嚇危害
    安全罪；就附表一編號3 部分係犯刑法第305 條恐嚇危害安
    全罪；就附表一編號5 部分係犯刑法第305 條恐嚇危害安全
    罪。
  3.核被告午○○就犯罪事實一附表一編號1 部分係犯刑法第34
    6 條第1 項恐嚇取財罪；就附表一編號2 (1)部分，係犯刑法
    第302 條第1 項剝奪他人行動自由罪、第304 條第1 項之強
    制罪；就附表一編號4 (2)部分係犯刑法第304 條強制罪；就
    附表一編號5 部分係犯刑法第305 條恐嚇危害安全罪；就附
    表二編號1 至4 部分係各犯刑法第344 條重利罪；就附表二
    之一編號1 、2 部分係各犯刑法第305 條恐嚇危害安全罪。
  4.核被告丙○○就犯罪事實一附表一編號1 部分，係犯刑法第
    346 條第1 項恐嚇取財罪；就附表一編號2 (1)部分，係犯刑
    法第302 條第1 項之剝奪他人行動自由罪、第304 條第1 項
    之強制罪。
  5.核被告辰○○就犯罪事實一附表一編號3 部分，係犯刑法第
    305 條恐嚇危害安全罪；就附表一編號4 (1)(2)部分，係分別
    犯刑法第305 條恐嚇危害安全罪及同法第304 條之強制罪；
    就附表一編號6 部分，係犯刑法第305 條恐嚇危害安全罪。
  6.核被告戌○○就犯罪事實一附表一編號2 (1)所為，係犯刑法
    第302 條第1 項之剝奪他人行動自由罪。
  7.就(甲)犯罪事實一附表一編號1 部分，被告亥○○、午○○、
    丙○○等人所為應係犯刑法第346 條第1 項恐嚇取財罪，公
    訴意旨認係該當刑法第305 條之恐嚇危害安全罪，尚有未洽
    ；(乙)犯罪事實一附表一編號4 (2)部分，被告辰○○、午○○
    等人所為應係構成刑法第304 條強制罪，公訴意旨該係該當
    刑法第305 條恐嚇危害安全罪，同有未洽，惟上揭基本事實
    均屬同一，本院自應予審理，並變更其起訴法條。又就(甲)犯
    罪事實一附表一編號1 犯行，被告亥○○、午○○、丙○○
    、共同被告林炫琮、共犯莊健男（經另案判決）及其他姓名
    年籍不詳之成年男子彼此間；(乙)附表一編號2 (1)剝奪他人行
    動自由犯行，被告亥○○、午○○、丙○○、未○○、壬○○、戌○○及其他姓名年籍不詳之成年男子2 人彼此間；就
    強制罪犯行部分，被告亥○○、午○○、丙○○彼此間；(丙)
    附表一編號3 犯行，被告亥○○、辰○○彼此間；(丁)附表一
    編號4 (2)犯行，被告辰○○、午○○及共同被告林炫琮彼此
    間；(5)附表一編號5 犯行，被告亥○○、午○○及共同被告
    林炫琮彼此間，均有犯意之聯絡及行為之分擔，皆為共同正
    犯。又被告亥○○、午○○、丙○○3 人就附表一編號2 (1)
    犯行，渠等在妨害他人行動自由犯行繼續中，同時對被害人
    毆打強逼簽發本票、讓渡書另犯強制罪之犯行，係屬1 行為
    觸犯2 罪名之想像競合犯，應依刑法第55條規定從一重依剝
    奪他人行動自由罪處斷；被告亥○○、午○○就附表一編號
    5 犯行，係以1 恐嚇行為而犯2 個構成要件同一之罪名（恐
    嚇甲○○、乙○○○），均為想像競合犯，亦均應從一重處
    斷。另被告午○○就附表二先後4 次重利犯行，時間緊接，
    方法相同，所犯復為構成要件相同之罪名，顯係基於概括犯
    意反覆為之，應依修正前刑法第56條連續犯規定論以一罪，
    並依法加重其刑。又本案被告午○○於93年間所為恐嚇丑○○犯行，係被告為重利之犯罪後，因被害人丑○○未按期還
    款，始基於恐嚇之意思而為恐嚇行為之實施，且重利亦非必
    以恐嚇為方法，恐嚇更非常業重利之當然結果，是被告所犯
    重利、恐嚇2 罪間難認有修正前刑法第55條牽連犯之適用，
    而應分論併罰，併予敘明。被告亥○○上開所犯恐嚇取財罪
    、剝奪他人行動自由罪及先後3 次恐嚇危害安全罪，各5 罪
    間犯意各別，行為互殊，應分論併罰；被告午○○上開所犯
    恐嚇取財罪、剝奪他人行動自由罪、重利罪及強制罪、先後
    3 次恐嚇危害安全罪，各7 罪間犯意各別，行為互殊，應分
    論併罰；被告丙○○上開所犯恐嚇取財、剝奪他人行動自由
    罪共2 罪，犯意各別，行為互殊，應分論併罰；被告辰○○
    上開所犯強制罪及先後3 次所犯恐嚇危害安全罪共4 罪，犯
    意各別，行為互殊，應分論併罰。查被告亥○○前因違反槍
    砲彈藥刀械管制條例、贓物、偽造文書等案件，經原審法院
    以86年度訴字第3008號判處應執行有期徒刑2 年，於上訴後
    ，復經臺灣高等法院高雄分院以87年度上易字第818 號駁回
    上訴，而判處應執行有期徒刑2 年確定；其復因恐嚇案件，
    經臺灣高等法院高雄分院以90年度上訴字第1445號判處有期
    徒刑1 年確定，2 案經接續執行，於92年2 月25日假釋出監
    ，並付保護管束，後於93年4 月21日保護管束期滿，上開假
    釋未經撤銷，視為執行完畢，有臺灣高等法院被告前案紀錄
    表1 份在卷可按，其受徒刑之執行完畢，5 年以內故意再犯
    有期徒刑之上開各罪，為累犯，所犯各罪均應依法加重其刑
    。
  (九)原判決就被告亥○○所犯附表一編號1 、2 (2)、3 、5 （恐
    嚇取財1 罪、恐嚇危害安全3 罪）；就被告午○○所犯附表
    一編號1 、4 (2)、5 （恐嚇取財、強制、恐嚇危害安全）、
    附表二、二之一編號1 、2 （重利罪、恐嚇危害安全2 罪）
    ；就被告丙○○所犯附表一編號1 （恐嚇取財）；被告辰○○所犯附表編號3 、4 (1)(2)、6 （恐嚇危害安全3 罪、強制
    1 罪）、被告戌○○所犯附表一編號2 (1)（妨害行動自由）
    犯行部分，認罪證明確，因而適用刑法第2 條第1 項前段、
    第28條、第304 條、第305 條、第344 條、第346 條第1 項
    、第47條第1 項、第55條、第41條第1 項前段、第51條第5
    款、第56條（修正前），刑法施行法第1 條之1 之規定，並
    審酌：(1)被告亥○○前有違反麻醉藥品管理條例、偽造文書
    、違反槍砲彈藥刀械管制條例、竊盜、詐欺、贓物、恐嚇等
    前科，素行不良；被告辰○○前有違反槍砲彈藥刀械管制條
    例、公共危險前科之素行；被告午○○、丙○○、戌○○前
    均無經法院判刑之前科，素行尚可，各有臺灣高等法院被告
    前案紀錄表在卷可稽。(2)被告亥○○糾集被告午○○、丙○○等多人仗勢藉故向被害人癸○○為恐嚇取財，且金額非微
    ，另率眾（被告午○○、丙○○、未○○、戌○○、壬○○
    等人）在公眾得出入之場所即「123 辣妹撞球館」強行押走
    被害人申○○及加以毆打逼迫其簽發本票及讓渡書，復另自
    行或分別夥同午○○、辰○○等人為多次恐嚇犯行，犯罪手
    法惡劣，危害社會治安非輕，且被告亥○○犯罪情節最重、
    被告午○○、丙○○次之，而被告戌○○僅係附從，犯罪情
    節較輕。(3)被告辰○○為追討債務，竟自行或夥同午○○等
    人分別為附表一編號3 、4 、6 所示恐嚇、逼迫簽發本票犯
    行，危害社會治安。(4)被告午○○從事貸款收取重利，該重
    利行為將可能導致借款人因受債務壓迫鋌而走險，衍生社會
    問題，足以危害社會秩序，另衡以被告午○○從事重利犯罪
    之時間、貸放人數、次數及被告午○○嗣後有恐嚇強逼討債
    之情。(5)被告戌○○犯後坦承犯行，已有知錯悔改之意，被
    告午○○、丙○○坦承部分犯行，態度尚可，被告亥○○、
    辰○○犯後否認大部分犯行，尚乏知錯悔改之意之犯後態度
    及被告5 人分別之犯罪動機、目的、智識程度、生活情狀等
    一切情狀，分別量處如附表原判決主文欄所示之刑，以資懲
    戒。又查被告5 人上揭犯罪行為之時間，均係在96年4 月24
    日以前，核均符中華民國96年罪犯減刑條例第2 條第1 項第
    3 款規定，均應減其宣告刑二分之一如附表原判決主文欄所
    示，並就辰○○部分定其應執行之刑為有期徒刑1 年3 月，
    及就被告戌○○部分諭知如易科罰金以新台幣1 千元折算一
    日。並說明扣案本票、身分證影本、匯款單、汽車駕照影本
    等及其他物品，均非違禁物，且經審酌後，認並無證據證明
    係被告亥○○等人所有供本案犯罪或預備所用之物，爰均不
    為沒收之諭知。經核原判決此部分認事用法，均無不合，量
    刑亦稱妥適。被告亥○○、丙○○、辰○○上訴意旨否認犯
    罪，被告午○○否認附表一編號4 犯行；就其餘犯行認量刑
    過重，被告戌○○上訴意旨認量刑過重，指摘原判決此部分
    不當，均為無理由，應予駁回。
  (十)原判決就被告亥○○、午○○、丙○○附表一、2 (1)妨害自
    由、強制犯行部分，據以論處渠等罪刑，固非無見；惟查：
    被告亥○○、午○○、丙○○3 人就附表一編號2 (1)犯行，
    係在妨害被害人行動自由犯行繼續中，同時對被害人毆打施
    暴強逼簽發本票讓渡書另構成強制罪要件之犯行，係屬1 行
    為觸犯2 罪名之想像競合犯，應依刑法第55條規定從一重依
    剝奪他人行動自由罪處斷，已如前述，原判決認應2 罪併罰
    ，容有未合，被告亥○○、午○○、丙○○3 人上訴意旨，
    執此指摘原判決此部分不當，為有理由，自應由本院將原判
    決就被告亥○○、午○○、丙○○3 人此部分及渠等各定應
    執行刑部分均予撤銷。審酌被告亥○○為催討債務，糾集午
    ○○、丙○○、戌○○、未○○、壬○○等多人，在公眾得
    出入之場所即「123 辣妹撞球館」，強行押走債務人申○○
    至他處毆打逼簽本票，其等行為之動機、目的，手段囂張惡
    劣，造成被害人身心受創，亦危害社會治安重大，而被告亥
    ○○基於主導地位犯罪情節最重，被告午○○、丙○○次之
    ，渠等坦承此部分犯行，犯後態度尚可等一切情狀，爰量處
    如主文第2 項所示之刑。又查被告亥○○、午○○、丙○○
    3 人此部分犯罪行為之時間，均係在96年4 月24日以前，核
    均符中華民國96年罪犯減刑條例第2 條第1 項第3 款規定，
    均應減其宣告刑二分之一各如判決主文第2 項所示，並與渠
    等前開駁回上訴部分減刑後所處之刑（即被告亥○○如附表
    一編號1 、2 之(2)、3 、5 ；被告午○○如附表一編號1 、
    4 (2)、5 、附表二、附表二之一編號1 、2 ；被告丙○○如
    附表一編號1 原判決主文欄所示減刑後所示之刑），定渠等
    應執行之刑分別為：被告亥○○有期徒刑3 年；被告午○○
    有期徒刑2 年10月；被告丙○○有期徒刑1 年3 月。
  (十一)查上訴人即被告戌○○未曾因故意犯罪而受有期徒刑以上刑
    之宣告，有本院被告全國前案紀錄表1 份在卷可稽，其年少
    輕狂，受人指使失慮，致罹刑典，經此刑之宣告後，應知警
    惕而無再犯之虞，本院認其所受之宣告刑以暫不執行為當，
    爰依刑法第74條第1 項第1 款宣告緩刑2 年，以啟自新，併
    勵來茲。又按緩刑宣告，得斟酌情形，命犯罪行為人向指定
    之公益團體、地方自治團體或社區提供40小時以上240 小時
    以下之義務勞務，刑法第74條第2 項第5 款定有明文。次按
    受緩刑之宣告者，如係執行第74條第2 項第5 款至第8 款所
    定之事項者，依刑法第93條第1 項第2 款規定，並應於緩刑
    期間付保護管束。本院審酌被告戌○○現任職王品餐飲公司
    ，高職肄業，家庭經濟狀況清寒勉持，與寡母相依為命等情
    狀（見警一卷第107 頁「教育程度」、「家庭經濟狀況」欄
    ，及本院一卷第39至41頁在職證明、清寒證明書、戶籍謄本
    ），爰併諭知被告戌○○於緩刑期間付保護管束，並向指定
    之公益團體、地方自治團體或社區提供40小時之義務勞務，
    藉諸回饋社會之實際行動資以彌補其所犯之過錯。
二、無罪部分：
  (一)公訴意旨略以：被告亥○○自95年間起，以「竹聯幫文武堂
    堂主」自稱，並以被告亥○○為首，被告午○○（綽號「阿
    力」）、被告丙○○（綽號「伯鴻」或「小刀」）、被告辰
    ○○（綽號「阿忠」）等人直接聽命於被告亥○○；被告丙○○另為「竹聯幫和堂堂主」，復指揮被告未○○（綽號「
    阿軒」或「阿生」）、被告戌○○（綽號「天天」）、被告
    壬○○（綽號「阿偉」）等人，而為以犯罪為宗旨，並以其
    成員從事犯罪活動，具有集團性、常習性、脅迫性及暴力性
    之組織，渠等則接受債權人委託討債，而對債務人及其親友
    以糾集幫眾恃強暴力討債，從事如附表一及附表三所示之犯
    罪行為，因認被告亥○○、丙○○就上開部分另涉有違反組
    織犯罪條例第3 條第1 項前段之主持、操縱、指揮犯罪組織
    罪；被告午○○、辰○○、未○○、壬○○、戌○○另涉有
    違反組織犯罪條例第3 條第1 項後段之參與犯罪組織罪嫌等
    語。然而：
  １、按組織犯罪防制條例第2 條規定，本條例所稱犯罪組織，
      係指3 人以上，有內部管理結構，以犯罪為宗旨或以其成
      員從事犯罪活動，具有集團性、常習性及脅迫性或暴力性
      之組織而言。是故，組織犯罪條例所稱犯罪組織，重在其
      內部具有「管理結構」及其成立宗旨在於「從事犯罪」，
      且其整體而言具有集團性、常習性及脅迫性等特質。又所
      謂「內部管理結構」即有上下從屬關係之謂，亦即組織內
      部有主持人或首領與幫眾層級之分，有階級領導，下屬須
      服從主持人或首領之命令行事，違抗者依內部規範懲處，
      至所謂「常習性」指組織以長期存續為目的；是組織犯罪
      條例所指之「組織」，自集團性而言，除應要有3 人以上
      外，該組織須有內部管理結構，主持人與成員間應有層級
      之分，且組織本身亦不應因主持人或其他管理人或成員之
      更換而有所異同；自常習性而言，該組織之存續在時間上
      具有永久性，且並非為某一特定犯罪，或某特定人士而組
      成；而自脅迫性、暴力性而言，該組織成立之目的係以不
      正當手段從事某種類或不特定種類之犯罪為目的，始足當
      之。又犯罪組織之成員所以可罰，甚至可以宣告強制工作
      ，乃係因以組織型態從事犯罪，內部結構階層化，並有嚴
      密之控制關係，所造成之危害、對社會之衝擊及對民主制
      度之威脅，遠甚於一般之非組織犯罪所致，司法院大法官
      釋字第528 號解釋意旨可資參照。
  ２、本件公訴意旨認被告亥○○等人涉犯組織犯罪條例，無非
      以共同被告辰○○、丙○○、戌○○、林炫琮於警詢中陳
      述為主要依據，並以共同被告午○○、丙○○、辰○○、
      林炫琮聽命於被告亥○○，共同被告未○○、壬○○、戌
      ○○聽命於被告丙○○資為佐證。訊據被告亥○○、午○○、丙○○、辰○○、未○○、壬○○、戌○○等7 人於
      原審及本院審理時均堅詞否認有上開違反組織犯罪條例犯
      行，被告亥○○、丙○○均辯稱：並無組織幫派等語；被
      告午○○、未○○、壬○○、戌○○均辯稱：沒有參加任
      何幫派等語；被告辰○○辯稱：四海、竹聯幫為徑渭分明
      之幫派，伊並未參加亥○○之幫派組織等語。
  ３、經查：
    (1)組織犯罪條例第12條第1 項中段規定：「訊問證人之筆錄
      ，以在檢察官或法官面前作成，並經踐行刑事訴訟法所定
      訊問證人之程序者為限，始得採為證據」，此為刑事訴訟
      證據能力之特別規定，且較92年2 月6 日修正公布，同年
      9 月1 日施行之刑事訴訟法證據章有關傳聞法則之規定更
      為嚴謹，自應優先適用。依上開規定，證人於警詢時之陳
      述，於違反組織犯罪條例案件，即絕對不具證據能力，無
      刑事訴訟法第159 條之2 及第159 條之3 規定之適用，不
      得採為證據（最高法院94年台上字第2221號判決意旨參照
      ），是證人被告以外之人即共同被告亥○○、辰○○、丙○○、戌○○、林炫琮、未○○、壬○○於警詢時之陳述
      ，於違反組織犯罪條例案件，就被告本人而言，衡諸上揭
      規定及說明，應不具證據能力，合先敘明。
    (2)證人即共同被告辰○○於原審審理時證稱：「（亥○○有
      無說過他是竹聯幫？）他有說過。」、「（什麼時候說的
      ？）聊天的時候開玩笑說的」、「是否受亥○○指揮？不
      需要」、「（與亥○○何關係？）朋友」等語（見原審二
      卷第217 至219 頁審判筆錄）；證人即共同被告午○○於
      原審審理時證稱：「（請說明平常與亥○○往來的情形？
      ）朋友關係」、「（平常做何工作？）擺夜市。」、「（
      平常工作有無需要接受亥○○指揮？）朋友關係而已，不
      需要聽他的話。」、「（他有無說過他是文武堂堂主？）
      無」、「（你與亥○○之間有無商量過成立一個組織從事
      幫人家討債的工作？）無」、「（他如果找你去，你是否
      可以拒絕）可以」、「（如果不去亥○○是否會對你有不
      利的動作？）不會。」（見原審二卷第34至36頁審判筆錄
      ）；證人即共同被告丙○○於原審審理時證稱：「（你96
      年3 月23日第一次警詢筆錄說，你知道亥○○是竹聯幫文
      武堂堂主是否亥○○親口告訴你？）不是。」、「（為何
      會這樣說講？）因為沒有請律師，警察很兇，就順著他們
      的意思講。」、「（你跟亥○○有無講好要成立一個組織
      招收小弟，大家一起去討債？無。」、「（在警詢時說亥
      ○○平常會叫你去催討債務，這是你們之間有事先約定好
      他叫你去催討你就要去催討，或有選擇的自由？我有選擇
      的自由。」、「（有無加入竹聯幫文武堂）？無。」、「
      （你在警詢時說，你們催討到債務後，亥○○會看討到多
      少錢，會分錢給你們這些去催討債務的人，分錢的標準如
      何？）不一定，因亥○○知道我家比較窮需要錢，所以我
      請亥○○如果有討債工作的機會給我參加讓我賺錢，如果
      有討到他也會分一點給我。」、「（你在警詢時說，亥○○是你在外面的大哥？」我是說他年紀比我大，我叫他凱
      耀哥。」、「（在警詢時說，你跟午○○、辰○○都聽亥
      ○○的命令行事？）我沒有這樣講，是警察問我們說會不
      會聽亥○○的話，我是說亥○○年紀比較大。」、「未○○與你什麼關係？朋友。」、「他是你小弟，聽你的指揮
      做事情？不是」、「有無告訴過亥○○，你下面還有小弟
      ？無」、「你知道竹聯幫幫規及入幫儀式？不知道」、「
      是否知道壬○○、未○○有加入竹聯幫？沒有，他們平常
      都有在工作」等語（見原審二卷第41至46頁審判筆錄）。
    (3)另證人即共同被告戌○○於原審審理時證稱：「（是否知
      道壬○○、未○○有無參與幫派？無」、「你們（指未○○、壬○○、戌○○）3 人平常有無受丙○○指揮？無」
      （見原審二卷第61、62頁審判筆錄）；證人即共同被告未
      ○○於原審審理時證稱：「（是否認識丙○○？）他是我
      學長。」、「（有無聽過竹聯幫和堂？）無」、「（是否
      知道竹聯幫的幫規及入幫儀式？）不知道？」（見原審二
      卷第65、66頁審判筆錄）；證人壬○○於原審審理時證稱
      ：「（未○○有無參與竹聯幫和堂？）無」、「（未○○
      有無受丙○○指揮？）無」、「（有無聽過未○○是竹聯
      幫成員？）無」、「（有無聽過和堂事情？無」、「（警
      詢為何說未○○他是輩份最低的）？我說我們把丙○○當
      成哥哥，所以警察就說我們是輩份最低的。」（見原審二
      卷第70至73頁），其於偵訊中亦結證稱：「（丙○○是否
      你大哥？）不算，但是因為他年紀比我們大，我與未○○
      就稱他為乾哥哥。」、「（你與未○○是否為和堂的成員
      ？不是」（見偵一卷第43頁）。
    (4)再者，被告亥○○、丙○○均堅詞否認其分別為竹聯幫文
      武堂堂主、和堂堂主，被告午○○、未○○、壬○○、戌
      ○○亦均否認有參加任何幫派，又檢察官就本判決附表一
      編號4 被告辰○○恐嚇巳○○部分，已認被告辰○○自稱
      是左營四海幫等語，而「竹聯幫」、「四海幫」係不同且
      徑渭分明之幫派，被告辰○○既為「四海幫」成員，又何
      以加入「竹聯幫」？此外，遍閱全卷，亦查無任何證據證
      明被告亥○○所指揮之犯罪組織名稱為何，或有加入組織
      應服從之內部幫規、戒條等規定，下屬、幫眾之午○○、
      辰○○、未○○、壬○○、戌○○如違抗命令將遭受懲處
      等內部結構存在，亦無證據證明被告亥○○等7 人有舉行
      相關入幫儀式，也沒有可供證明被告亥○○等7 人為該組
      織成員之名冊、組織層級架構表提出以資佐憑。故被告亥
      ○○就附表一之犯行，雖屬多人犯罪，但無證據證明已成
      犯罪組織，長期以犯罪為目的，至被告亥○○等人雖因平
      日相處及共同犯案，而因年齡、性格等而有首謀指揮及分
      工關係，但亦無法證明該指揮關係已強化至有服從、處罰
      、獎賞等內部規範支持及該組織本身不應因主持人或其他
      管理人或成員之更換而有所異同，是衡諸上開組織犯罪條
      例定義及說明，顯無法認定亥○○等7 人具有內部之管理
      結構，且已發展成一常態性，具有獨立性質之犯罪組織。
  ４、綜上所述，檢察官所舉證據尚不足證明被告亥○○、丙○○有主持、操縱、指揮犯罪組織、被告午○○、辰○○、
      未○○、壬○○、戌○○有參與具有內部管理結構，且有
      集團性、常習性及暴力、脅迫性等特性之犯罪組織，此外
      ，復查無其他積極確切證據證明被告亥○○等7 人有何犯
      組織犯罪防制條例之犯罪情事，此部分違反組織犯罪自屬
      不能證明，原審因而就此部分為被告亥○○等7 人無罪之
      諭知，核無不合，公訴人上訴意旨仍以：被告等7 人就附
      表一編號2 (1)強押被害人，執行暴力討債情節過程觀之，
      認為被告7 人之間確實有以亥○○、丙○○居首之上下層
      級、內部管理機構，又被告戌○○、未○○與壬○○3 人
      前於警詢中均明確證稱：以丙○○為大哥，亥○○、丙○○與午○○是竹聯幫份子，午○○與丙○○均以亥○○為
      大哥等語；另被告辰○○警詢中亦證稱曾聽亥○○自稱是
      竹聯幫份子等語，足認本件被告等確實具有幫派份子身分
      ，是被告7 人確曾有組織成亥○○為首，午○○、丙○○
      、辰○○等居於次層指揮地位，戌○○、未○○、壬○○
      為外為受命執行地位之犯罪組織云云。惟查證人即共同被
      告戌○○、未○○、壬○○、辰○○於警詢之陳述，於違
      反組織犯罪條例案件，應不具證據能力，已如前述，自不
      得執為認定被告亥○○、午○○、吳伯雄等人違反組織犯
      罪犯行之依據；另本件被告亥○○等7 人就附表一編號2
      (1)之犯行，雖屬多人犯罪，但無證據證明已成犯罪組織，
      長期以犯罪為目的，至被告亥○○等7 人雖因平日相處及
      共同犯案，而因年齡、性格等而有首謀指揮及分工關係，
      但亦無法證明該指揮關係已強化至有服從、處罰、獎賞等
      內部規範支持及該組織本身不應因主持人或其他管理人或
      成員之更換而有所異同，是衡諸上開組織犯罪條例定義及
      說明，尚無法認定亥○○等7 人具有內部之管理結構，且
      已發展成一常態性，具有獨立性質之犯罪組織。則檢察官
      指摘原判決此部分不當，並無理由，應予駁回。
  (二)公訴意旨另以：被告亥○○、午○○、丙○○3 人於附表三
    編號2 所示時、地，共同為附表三編號2 之犯行，因認被告
    亥○○等3 人就上開部分，另涉有刑法第305 條第1 項恐嚇
    危害安全罪嫌云云。
  １、公訴意旨認被告亥○○等3 人有附表三編號2 犯行，涉有
      刑法第305 條第1 項恐嚇危害安全罪嫌，無非係以：(1)被
      告午○○於警詢、偵查中之供述；(2)證人即酉○○配偶陳
      香伶於警詢時之證述；(3)午○○之合作金庫前金分行存摺
      影本及扣案之酉○○借款資料，為其主要論據。然訊據被
      告亥○○、丙○○、午○○等3 人於本院中均堅詞否認有
      上開恐嚇犯行，辯稱：沒有恐嚇酉○○等語；被告午○○
      於原審審理時則承認起訴犯行。
  ２、按被告或共犯之自白，不得作為有罪判決之唯一證據，仍
      應調查其他必要之證據，以察其是否與事實相符，此參刑
      事訴訟法156 條第2 項規定自明。次按犯罪事實應依證據
      認定之，無證據不得認定犯罪事實；又不能證明被告犯罪
      者，應諭知無罪之判決，刑事訴訟法第154 條第2 項、第
      301 條第1 項分別定有明文。再刑事訴訟法第161 條已於
      91 年2月8 日修正公布，其第1 項規定：檢察官就被告犯
      罪事實，應負舉證責任，並指出證明之方法。因此，檢察
      官對於起訴之犯罪事實，應負提出證據及說服之實質舉證
      責任。倘其所提出之證據，不足為被告有罪之積極證明，
      或其指出證明之方法，無從說服法院以形成被告有罪之心
      證，基於無罪推定之原則，自應為被告無罪判決之諭知（
      最高法院92年度台上字第128 號判例意旨參考）。經查：
    (1)被告午○○於原審審理時固表示承認此部分起訴犯行等語
      ，然被告午○○並未供述其以何恐嚇言詞酉○○趕快還錢
      （起訴書犯罪事實就此部分亦未記載），且共同被告亥○○、丙○○均堅詞否認有恐嚇酉○○之情。又被告午○○
      於96年3 月24日警詢時供述：酉○○只償還3 次共15萬元
      ，到現在尚有16萬元尚未還清，我們完全沒有對他施以暴
      力脅迫等語（見警一卷46、47頁），而其於96年4 月11日
      警詢時供述：酉○○這件，亥○○交待要給他壓力，亥○○叫我傳簡訊給酉○○說時間到了，你要趕快還錢等語，
      如果他有拖到時間，有時簡訊中我會以三字經罵他，其他
      就沒有了等語（見警二卷第43頁），亦僅供述其有以三字
      經罵酉○○，同未供述其及亥○○有對酉○○恐嚇之情。
      另其於96年3 月24日偵訊中亦未供述或證稱其有向酉○○
      恐嚇之情（見偵一卷第30至37頁）。
    (2)證人即酉○○配偶陳香伶於警詢時之陳述（內容亦未提及
      亥○○等3 人有恐嚇酉○○），係屬被告以外之人於審判
      外陳述，復經被告亥○○爭執其為審判外陳述而無證據能
      力。至午○○之合作金庫前金分行存摺影本及扣案之酉○○借款資料，亦均尚不足以佐證被告亥○○、午○○、丙○○有恐嚇酉○○之事實。
  ３、綜上所述，本案除被告午○○於原審審理時自承犯行外，
      並無其他補強或確切事證足佐被告亥○○、午○○、丙○○等3 人有檢察官上揭所指（即附表三編號2） 之犯嫌，
      是公訴人所舉之證據，其為訴訟上之證明，並未達到通常
      一般之人均確信被告亥○○等3 人有上開公訴意旨所載恐
      嚇犯行之真實程度。此外，復查無其他積極證據足資證明
      被告亥○○等3 人確有上開公訴意旨所指恐嚇犯行，揆諸
      前揭說明，被告亥○○等3 人此部分（即被訴附表三編號
      2 部分）犯罪尚屬不能證明，原審因而就被告被告亥○○
      、午○○、丙○○此部分為無罪之諭知，核無不合，公訴
      人上訴意旨猶以被害人酉○○因遭暴力討債，心生畏懼始
      偕妻遠避外地致所在不明，佐證被告亥○○3 人有恐嚇犯
      行之推測之詞，指摘原判決此部分不當，亦無理由，應予
      駁回。
三、上訴不合法部分：
  (一)公訴意旨以：被告午○○另於附表三編號1 所示時、地為附
    表三編號1 所示之犯行，因認被告午○○另涉有刑法第305
    條之恐嚇危害安全罪嫌云云。
  (二)本件檢察官於法定期間內具狀上訴，並未明確指明上訴範圍
    ，嗣經蒞庭檢察官於本院準備及審理程序中均表示，原審就
    被告午○○此部分（附表三編號1） 無罪之判決亦有上訴（
    見本院一卷第175 頁、二卷32頁），請改為有罪之判決，是
    此部分應認檢察官亦有上訴，合先敘明。
  (三)按不服地方法院之第一審判決而上訴者，應向管轄第二審之
    高等法院為之。上訴書狀應敘述具體理由。第二審法院認為
    上訴書狀未敘述理由，應以判決駁回之，刑事訴訟法第361
    條第1 項、第2 項、第367 條前段定有明文。經查本件檢察
    官於民國97年3 月19日具狀提起上訴，上訴理由狀就此部分
    （附表三編號1） 無罪之判決，並未敘述具體理由，有上訴
    狀在卷可按。按之上開規定，其之上訴顯屬違背法律上之程
    式，應由本院依同法第367 條前段規定，逕行駁回檢察官此
    部分之上訴。
四、被告未○○、壬○○就附表一編號2 (1)所犯共同剝奪他人行
    動自由罪部分，業經原審判刑確定，本院不再論述，附此說
    明。
據上論結，應依刑事訴訟法第368 條、第367 條、第369 條第1
項前段、第364 條、第299 條第1 項前段，刑法第28條、第302
條第1 項、第304 條第1 項、第55條、第47條第1 項、第51條第
5 款、第74條第1 項第1 款、第2 項第5 款、第93條第1 項，刑
法施行法第1 條之1 ，中華民國96年罪犯減刑條例第2 條第1 項
第3 款、第7 條，判決如主文。
本案經檢察官郭振昌到庭執行職務。
中    華    民    國    97    年    6     月   19     日
                  刑事第七庭    審判長法  官  莊飛宗
                                      法  官  孫啟強
                                      法  官  邱明弘
以上正本證明與原本無異。
檢察官及被告亥○○、午○○、丙○○對剝奪行動自由部分；另
檢察官對違反組織犯罪條例部分如不服本判決應於收受本判決後
10日內向本院提出上訴書狀，其未敘述上訴理由者，並得於提起
上訴後10日內向本院補提理由書狀（均須按他造當事人之人數附
繕本）「切勿逕送上級法院」。
其餘部分均不得上訴
中    華    民    國    97    年    6     月   19     日
                                      書記官  白  蘭
附表一：
┌──┬───┬────┬───┬───────────┬─────┐
│編號│被害人│犯罪時間│行為人│犯    罪    事    實  │原審判決主│
│    │      │        │      │                      │文        │
├──┼───┼────┼───┼───────────┼─────┤
│ 1  │癸○○│95年6月 │亥○○│亥○○、午○○、丙○○│亥○○共同│
│    │      │中旬    │午○○│、林炫琮、莊健男及其他│犯恐嚇取財│
│    │      │        │丙○○│姓名年籍不詳之成年男子│罪，累犯，│
│    │      │        │林炫琮│數人，共同基於意圖為自│處有期徒刑│
│    │      │        │莊健男│己不法所有之犯意聯絡，│一年六月，│
│    │      │        │      │於民國95年6 月中旬，由│減為有期徒│
│    │      │        │      │亥○○率領午○○、吳伯│刑九月。  │
│    │      │        │      │鴻、林炫琮及其他年籍不│          │
│    │      │        │      │詳之成年男子數人共同前│午○○共同│
│    │      │        │      │往癸○○所經營位於高雄│犯恐嚇取財│
│    │      │        │      │市前鎮區○○○路161 號│罪，處有期│
│    │      │        │      │之「神鷹2 輪館」，藉詞│徒刑一年二│
│    │      │        │      │癸○○於83年間曾誣指莊│月，減為有│
│    │      │        │      │健男（另案經臺灣高等法│期徒刑七月│
│    │      │        │      │院高雄分院以96年度上易│。        │
│    │      │        │      │字第1008號駁回上訴，就│          │
│    │      │        │      │共同恐嚇取財罪判處有期│丙○○共同│
│    │      │        │      │徒刑10月，減為有期徒刑│犯恐嚇取財│
│    │      │        │      │5 月）涉嫌竊取機車，致│罪，處有期│
│    │      │        │      │莊健男遭法院判刑並入監│徒刑一年二│
│    │      │        │      │執行為藉口，對癸○○恫│月，減為有│
│    │      │        │      │稱：拿出100 萬元作為賠│期徒刑七月│
│    │      │        │      │償，否則店就不要開了等│。        │
│    │      │        │      │語，致癸○○因而心生畏│          │
│    │      │        │      │懼，事後經癸○○多次與│          │
│    │      │        │      │莊健男、亥○○等人討價│          │
│    │      │        │      │還價後，雙方始達成以70│          │
│    │      │        │      │萬元作為賠償金額。嗣於│          │
│    │      │        │      │95年6 月22日，莊健男前│          │
│    │      │        │      │往癸○○上開營業處所，│          │
│    │      │        │      │取得癸○○所交付之現金│          │
│    │      │        │      │40萬元及癸○○所簽發面│          │
│    │      │        │      │額各為15萬元之支票2 張│          │
│    │      │        │      │（付款人：彰化銀行前鎮│          │
│    │      │        │      │分行，發票日分別為95年│          │
│    │      │        │      │9 月20日及95年11月20日│          │
│    │      │        │      │）。莊健男並將所得現金│          │
│    │      │        │      │及2 張支票先後交給蕭述│          │
│    │      │        │      │林，亥○○則拿給莊健男│          │
│    │      │        │      │5 萬元。嗣因癸○○無力│          │
│    │      │        │      │支付上開支票而無法兌現│          │
│    │      │        │      │，亥○○遂於95年9 月21│          │
│    │      │        │      │日，復率領午○○等人，│          │
│    │      │        │      │再度前往「神鷹2 輪館」│          │
│    │      │        │      │，要求癸○○於95年11月│          │
│    │      │        │      │10日前補足現金，癸○○│          │
│    │      │        │      │乃報警處理而查悉上情。│          │
├──┼───┼────┼───┼───────────┼─────┤
│ 2  │申○○│(1)95年7 │亥○○│(1)亥○○於95年7 月6 日│亥○○、黃│
│    │莊健男│月6 日晚│午○○│  晚上9 時許，召集黃仲│仲立、吳伯│
│    │      │上9 時許│丙○○│  立、丙○○、未○○、│鴻共同犯剝│
│    │      │。      │未○○│  戌○○、壬○○及其他│奪他人行動│
│    │      │        │戌○○│  姓名年籍不詳之男子2 │自由罪，蕭│
│    │      │        │壬○○│  人，前往莊健男所經營│述林累犯，│
│    │      │        │      │  位於高雄市新興區中正│處有期徒刑│
│    │      │        │      │  三路169 號「123 辣妹│一年十月，│
│    │      │        │      │  撞球館」，欲藉故對莊│減為有期徒│
│    │      │        │      │  健男尋釁，惟未遇莊健│刑十一月；│
│    │      │        │      │  男，適遇另名積欠蕭述│午○○、吳│
│    │      │        │      │  林債款之申○○於上開│伯鴻各處有│
│    │      │        │      │  撞球館內，渠等為逼討│期徒刑一年│
│    │      │        │      │  債務，即共同基於剝奪│六月，均減│
│    │      │        │      │  他人行動自由之犯行聯│為有期徒刑│
│    │      │        │      │  絡，由亥○○指揮黃仲│九月。    │
│    │      │        │      │  立、丙○○、未○○、│          │
│    │      │        │      │  壬○○、戌○○等人強│亥○○、黃│
│    │      │        │      │  押申○○上亥○○所駕│仲立、吳伯│
│    │      │        │      │  駛之自小客車內，前往│鴻共同犯強│
│    │      │        │      │  開往高雄市○○路上之│制罪，蕭述│
│    │      │        │      │  「葛萊美鋼琴酒吧」，│林累犯，處│
│    │      │        │      │  到達上開鋼琴酒吧後，│有期徒刑一│
│    │      │        │      │  未○○、壬○○、蔡天│年二月，減│
│    │      │        │      │  允等人即先行離去。蕭│為有期徒刑│
│    │      │        │      │  述林、午○○、丙○○│七月；黃仲│
│    │      │        │      │  於妨害自由行為繼續中│立、丙○○│
│    │      │        │      │  ，共同基於使人行無義│各處有期徒│
│    │      │        │      │  務之事之犯意聯絡，在│刑十月，均│
│    │      │        │      │  酒吧內動手毆打申○○│減為有期徒│
│    │      │        │      │  ，並命申○○簽立面額│刑五月。  │
│    │      │        │      │  20 萬 元的本票1 張及│          │
│    │      │        │      │  讓渡書後，始於同晚11│未○○、柯│
│    │      │        │      │  時許讓申○○離去。  │志偉、蔡天│
│    │      │        │      │                      │允共同犯剝│
│    │      │        │      │                      │奪他人行動│
│    │      │        │      │                      │自由罪，各│
│    │      │        │      │                      │處有期徒刑│
│    │      │        │      │                      │一年，均減│
│    │      │        │      │                      │為有期徒刑│
│    │      │        │      │                      │六月，如易│
│    │      │        │      │                      │科罰金，均│
│    │      │        │      │                      │以新台幣一│
│    │      │        │      │                      │千元折算一│
│    │      │        │      │                      │日。      │
│    │      │        │      │                      │          │
│    │      │(2)同年7 │亥○○│(2)亥○○復於95年7 月16│亥○○犯恐│
│    │      │月16日凌│      │  日凌晨1 時許，再度前│嚇危害安全│
│    │      │晨1 時許│      │  往「123 辣妹撞球館」│罪，累犯，│
│    │      │        │      │  ，惟莊健男仍未出面，│處有期徒刑│
│    │      │        │      │  亥○○因而心生不悅，│一年，減為│
│    │      │        │      │  基於恐嚇犯意，以檳榔│有期徒刑六│
│    │      │        │      │  渣丟店內員工，並恫稱│月。      │
│    │      │        │      │  ：如果老闆莊健男不出│          │
│    │      │        │      │  面，就不讓店再開下去│          │
│    │      │        │      │  等語後始離去，店內員│          │
│    │      │        │      │  工並即向老闆莊健男轉│          │
│    │      │        │      │  述上情，致生危害於莊│          │
│    │      │        │      │  健男之安全。        │          │
├──┼───┼────┼───┼───────────┼─────┤
│ 3  │丁○○│95年9月 │亥○○│亥○○與辰○○共同基於│亥○○共同│
│    │      │間      │辰○○│恐嚇之犯意聯絡，於95年│犯恐嚇危害│
│    │      │        │      │9 月間，由亥○○夥同彭│安全罪，累│
│    │      │        │      │義忠，前往丁○○位於屏│犯，處有期│
│    │      │        │      │東縣長治鄉新潭村三座巷│徒刑一年，│
│    │      │        │      │16 弄10 號之住處，向吳│減為有期徒│
│    │      │        │      │豐賓追討其積欠綽號「林│刑六月。  │
│    │      │        │      │哥」之債務。亥○○自稱│          │
│    │      │        │      │「凱耀」，並對丁○○恫│辰○○共同│
│    │      │        │      │稱：伊是竹聯幫，看吳豐│犯恐嚇危害│
│    │      │        │      │賓要如何處理錢的事宜等│安全罪，處│
│    │      │        │      │語後離去。亥○○復接續│有期徒刑八│
│    │      │        │      │以其持用之行動電話    │月，減為有│
│    │      │        │      │0000000000號撥打丁○○│期徒刑四月│
│    │      │        │      │所持用之行動電話      │。        │
│    │      │        │      │0000000000號，聯絡還款│          │
│    │      │        │      │事宜，並要求丁○○匯入│          │
│    │      │        │      │凍松傑帳戶。期間，倘吳│          │
│    │      │        │      │豐賓延遲還款，亥○○或│          │
│    │      │        │      │辰○○則會撥打電話予吳│          │
│    │      │        │      │豐賓，以三字經辱罵，且│          │
│    │      │        │      │恐嚇稱：錢不還沒關係，│          │
│    │      │        │      │你也不要還了，家也不用│          │
│    │      │        │      │住了等語，使丁○○因而│          │
│    │      │        │      │心生畏懼。嗣丁○○僅剩│          │
│    │      │        │      │下7 萬元款項未如期償還│          │
│    │      │        │      │，亥○○與辰○○遂再度│          │
│    │      │        │      │前往丁○○住處，以三字│          │
│    │      │        │      │經辱罵，並恐嚇稱：過年│          │
│    │      │        │      │前若未還錢，不用還了，│          │
│    │      │        │      │家也不用住了等語，致生│          │
│    │      │        │      │危害於丁○○之安全。  │          │
├──┼───┼────┼───┼───────────┼─────┤
│ 4  │巳○○│95年10月│辰○○│(1)辰○○基於恐嚇犯意，│辰○○犯恐│
│    │      │間      │      │  於95年10月9 日，以其│嚇危害安全│
│    │      │        │      │  持用之行動電話098923│罪，處有期│
│    │      │        │      │  1556號撥打給巳○○所│徒刑八月，│
│    │      │        │      │  使用之行動電話092777│減為有期徒│
│    │      │        │      │  5080號，向巳○○追討│刑四月。  │
│    │      │        │      │  巳○○積欠莊惠貞之債│          │
│    │      │        │      │  務，並恐嚇稱：我是左│          │
│    │      │        │      │  營四海幫等語，巳○○│          │
│    │      │        │      │  因而心生畏懼，致危害│          │
│    │      │        │      │  於巳○○之安全。    │          │
│    │      │        │辰○○│(2)於95年11月間某日，在│辰○○、黃│
│    │      │        │午○○│  高雄市○鎮區○○路、│仲立共同犯│
│    │      │        │林炫琮│  凱旋路口，巳○○交付│強制罪，各│
│    │      │        │      │  7 萬元給前往收款之黃│處有期徒刑│
│    │      │        │      │  仲立、林炫琮時，彭義│十月，均減│
│    │      │        │      │  忠、午○○、林炫琮等│為有期徒刑│
│    │      │        │      │  3 人基於強制之犯意聯│五月。    │
│    │      │        │      │  絡，由辰○○於電話中│          │
│    │      │        │      │  向巳○○脅迫稱：尾款│          │
│    │      │        │      │  12萬元必須分3 個月還│          │
│    │      │        │      │  清，否則最好你是不要│          │
│    │      │        │      │  還，我知道你家，我會│          │
│    │      │        │      │  找你家人討等語，另由│          │
│    │      │        │      │  午○○拿出空白本票，│          │
│    │      │        │      │  命巳○○簽發面額分別│          │
│    │      │        │      │  為4 萬元之本票3 張，│          │
│    │      │        │      │  午○○，林炫琮於取得│          │
│    │      │        │      │  本票後始行離去。嗣曾│          │
│    │      │        │      │  千富乃於95年11月28日│          │
│    │      │        │      │  匯款至莊惠貞郵局帳戶│          │
│    │      │        │      │  及於95年12月間，在其│          │
│    │      │        │      │  住家附近交付4 萬元給│          │
│    │      │        │      │  午○○，復於96年1 月│          │
│    │      │        │      │  21日晚上9 時許，在高│          │
│    │      │        │      │  雄縣鳳山市○○○路與│          │
│    │      │        │      │  鎮南街口超商見面，交│          │
│    │      │        │      │  付尾款4 萬元給午○○│          │
│    │      │        │      │  ，並取回其原先簽立之│          │
│    │      │        │      │  本票3 張離去，而於返│          │
│    │      │        │      │  家途中，遭辰○○以鐵│          │
│    │      │        │      │  質伸縮警棒毆打成傷（│          │
│    │      │        │      │  傷害部分未據告訴）。│          │
├──┼───┼────┼───┼───────────┼─────┤
│ 5  │甲○○│95年10、│亥○○│亥○○於95年9 月間受古│亥○○、黃│
│    │石蘇敏│11月間  │午○○│文傑之委託催討甲○○所│仲立共同犯│
│    │雀    │        │林炫琮│積欠之債務，亥○○與黃│恐嚇危害安│
│    │      │        │      │仲立、林炫琮共同基於恐│全罪，蕭述│
│    │      │        │      │嚇之犯意聯絡，由亥○○│林累犯，處│
│    │      │        │      │指示午○○、林炫琮前往│有期徒刑一│
│    │      │        │      │處理。於95年10月中旬，│年，減為有│
│    │      │        │      │古文傑、午○○及林炫琮│期徒刑六月│
│    │      │        │      │等人前往甲○○所經營位│；午○○處│
│    │      │        │      │於高雄縣鳳山市○○○路│有期徒刑八│
│    │      │        │      │266 之7 號「龍發檳榔攤│月，減為有│
│    │      │        │      │」，向甲○○、乙○○○│期徒刑四月│
│    │      │        │      │追討債款，並自稱竹聯幫│。        │
│    │      │        │      │，且表示叫誰出來都沒用│          │
│    │      │        │      │，致甲○○、乙○○○因│          │
│    │      │        │      │而心生畏懼。午○○、林│          │
│    │      │        │      │炫琮復陸續前往「龍發檳│          │
│    │      │        │      │榔攤」討債，並對甲○○│          │
│    │      │        │      │、乙○○○恐嚇稱：店還│          │
│    │      │        │      │要不要開，又不是很多錢│          │
│    │      │        │      │，你們跟小孩都要上班及│          │
│    │      │        │      │上學，你們有辦法顧住等│          │
│    │      │        │      │語，致生危害甲○○、石│          │
│    │      │        │      │蘇敏雀之安全。        │          │
├──┼───┼────┼───┼───────────┼─────┤
│ 6  │己○○│95年底、│辰○○│辰○○於95年12月4 日，│辰○○犯恐│
│    │      │96年初  │      │以己○○開立予張明輝面│嚇危害安全│
│    │      │        │      │額各為10萬元之本票2 張│罪，處有期│
│    │      │        │      │在其手中為由，要求李世│徒刑八月，│
│    │      │        │      │強轉開立面額各為5萬元 │減為有期徒│
│    │      │        │      │之本票3 張，以取回前開│刑四月。  │
│    │      │        │      │面額10萬元之本票。嗣彭│          │
│    │      │        │      │義忠取得己○○簽立之本│          │
│    │      │        │      │票後，即基於恐嚇之犯意│          │
│    │      │        │      │，接續撥打電話給己○○│          │
│    │      │        │      │，恐嚇稱：我是左營的兄│          │
│    │      │        │      │弟，你去打聽，我是很有│          │
│    │      │        │      │實力的，一定有辦法討的│          │
│    │      │        │      │到錢等語，致生危害於李│          │
│    │      │        │      │世強之安全，己○○因而│          │
│    │      │        │      │心生畏懼，遂於96年1 月│          │
│    │      │        │      │17日委託友人鍾瑞茗匯款│          │
│    │      │        │      │1 萬元至辰○○指定之莊│          │
│    │      │        │      │惠貞郵局帳戶內，另於96│          │
│    │      │        │      │年2 月15日再委託友人柴│          │
│    │      │        │      │先生交付現金4 萬元給彭│          │
│    │      │        │      │義忠。                │          │
└──┴───┴────┴───┴───────────┴─────┘
附表二：
 ┌──┬───┬────┬────┬──────┬─────────┐
 │編號│被害人│借款時間│借款金額│利息計算方式│備註及原審判決主文│
 ├──┼───┼────┼────┼──────┼─────────┤
 │ 1  │戊○○│93年中旬│2 次，分│每借款1 萬元│  借款時並提供李木│
 │    │      │        │別為新臺│，3 天為1 期│  森身分證影本及簽│
 │    │      │        │幣（下同│，每期繳納本│  發本票。        │
 │    │      │        │）1 萬元│息1200元，分│                  │
 │    │      │        │、2 萬元│10次償還。  │                  │
 ├──┼───┼────┼────┼──────┼─────────┤
 │ 2  │庚○○│93年中旬│約2 、3 │每借款1 萬元│  借款時並提供李豐│
 │    │      │        │次，每次│，3 天為1 期│  盛身分證、汽車駕│
 │    │      │        │為1 萬元│，每期繳納本│  照、「全速交通有│
 │    │      │        │。      │息1200元，分│  限公司」營業小客│
 │    │      │        │        │10次償還。  │  車行照影本各1 張│
 │    │      │        │        │            │  及簽發本票。    │
 │    │      │        │        │            │                  │
 │    │      │        │        │            │                  │
 ├──┼───┼────┼────┼──────┼─────────┤
 │ 3  │辛○○│93年間  │約3 、4 │每借款1 萬元│  借款時並提供林明│
 │    │      │        │次，每次│，3 天為1期 │  智汽車駕照、「高│
 │    │      │        │為1 萬元│，每期繳納本│  東交通企業有限公│
 │    │      │        │。      │息1200元，分│  司」營業小客車行│
 │    │      │        │        │10次償還。  │  照影本各1 張及簽│
 │    │      │        │        │            │  發本票。        │
 │    │      │        │        │            │                  │
 │    │      │        │        │            │                  │
 ├──┼───┼────┼────┼──────┼─────────┤
 │ 4  │丑○○│93年間  │約5 、6 │每借款1 萬│(一)借款時並提供許瑞│
 │    │      │        │次，每次│元，3 天為1 │  發身分證影本及簽│
 │    │      │        │為1 、2 │期，每期繳納│  發本票。        │
 │    │      │        │萬元。  │本息1200元，│                  │
 │    │      │        │        │分10次償還；│(二)此附表二1 至4 犯│
 │    │      │        │        │或每借款1 │  行主文：午○○連│
 │    │      │        │        │萬元，實拿90│  續犯重利罪，處有│
 │    │      │        │        │00 元 ，10天│  期徒刑八月，減為│
 │    │      │        │        │為1 期，每期│  有期徒刑四月。  │
 │    │      │        │        │繳納利息1,00│                  │
 │    │      │        │        │0 元。      │                  │
 └──┴───┴────┴────┴──────┴─────────┘
附表二之一：
 ┌──┬───┬────┬───┬───────────┬─────┐
 │編號│被害人│犯罪時間│行為人│犯    罪    事    實  │原判決主文│
 ├──┼───┼────┼───┼───────────┼─────┤
 │ 1  │丑○○│93年間  │午○○│午○○於93年間，因許瑞│午○○犯恐│
 │    │      │        │      │發未按時清償借款，乃撥│嚇危害安全│
 │    │      │        │      │電話至丑○○住處，以辱│罪，處有期│
 │    │      │        │      │罵、恐嚇方式催債，並接│徒刑八月，│
 │    │      │        │      │續帶同2 、3 位不詳姓名│減為有期徒│
 │    │      │        │      │成年男子，前往丑○○住│刑四月。  │
 │    │      │        │      │處，午○○自稱竹聯幫份│          │
 │    │      │        │      │子，並對丑○○恐嚇稱：│          │
 │    │      │        │      │如不還錢，找到人後就打│          │
 │    │      │        │      │等語，使丑○○因而心生│          │
 │    │      │        │      │畏懼，致生危害其安全。│          │
 ├──┼───┼────┼───┼───────────┼─────┤
 │ 2  │陳王昭│95年9 月│午○○│午○○因卯○○欠債未還│          │
 │    │蔭    │間      │      │避不見面，乃於95年9 月│午○○犯恐│
 │    │      │        │      │間，接續2 次至卯○○住│嚇危害安全│
 │    │      │        │      │處砸雞蛋、撥機油，並撥│罪，處有期│
 │    │      │        │      │電話至卯○○處處，向接│徒刑八月，│
 │    │      │        │      │聽電話之卯○○母親陳王│減為有期徒│
 │    │      │        │      │昭蔭辱罵三字經並恐嚇稱│刑四月。  │
 │    │      │        │      │：你家最近2 、3 天內就│          │
 │    │      │        │      │會死人等語，使寅○○○│          │
 │    │      │        │      │心生畏懼，致生危害其安│          │
 │    │      │        │      │全。                  │          │
 └──┴───┴────┴───┴───────────┴─────┘
附表三：
 ┌──┬───┬────┬───┬───────────┬─────┐
 │編號│被害人│犯罪時間│行為人│犯    罪    事    實  │原判決主文│
 ├──┼───┼────┼───┼───────────┼─────┤
 │ 1  │子○○│95年7月 │午○○│午○○於95年7 月間，以│無罪      │
 │    │      │間      │      │其持用之行動電話091550│          │
 │    │      │        │      │9116號，撥打予子○○所│          │
 │    │      │        │      │使用之0000000000號、  │          │
 │    │      │        │      │0000000000號行動電話，│          │
 │    │      │        │      │向子○○追討其積欠「大│          │
 │    │      │        │      │立當舖」之債款，並陸續│          │
 │    │      │        │      │以撥打電話或傳送簡訊方│          │
 │    │      │        │      │式，辱罵三字經，或恐嚇│          │
 │    │      │        │      │如不還錢，要找家人處理│          │
 │    │      │        │      │等語，使子○○因而心生│          │
 │    │      │        │      │畏懼，致生危害安全。  │          │
 ├──┼───┼────┼───┼───────────┼─────┤
 │ 2  │酉○○│95年間  │亥○○│亥○○於95年間召集黃仲│無罪      │
 │    │      │        │午○○│立、丙○○，在高雄市青│          │
 │    │      │        │丙○○│年路上某間冷飲店，向潘│          │
 │    │      │        │      │冠德催討其前積欠他人之│          │
 │    │      │        │      │債務，亥○○並指示黃仲│          │
 │    │      │        │      │立不斷傳送簡訊，以三字│          │
 │    │      │        │      │經辱罵，及恐嚇酉○○趕│          │
 │    │      │        │      │快還錢，致酉○○心生畏│          │
 │    │      │        │      │懼，而於95年10月3日匯 │          │
 │    │      │        │      │款5 萬元至午○○帳戶，│          │
 │    │      │        │      │甚而於96年2 月間離家出│          │
 │    │      │        │      │走。                  │          │
 └──┴───┴────┴───┴───────────┴─────┘
附表四：
┌──┬───────┬───────┬───────┬────┐
│比較│行為時法（舊法│裁判時法（新法│比較結果      │備註    │
│內容│）            │）            │              │        │
├──┼───────┼───────┼───────┼────┤
│連續│刑法第56條：連│已刪除。      │依行為時法以一│        │
│犯  │續數行為而犯同│              │罪論，但得加重│        │
│    │一之罪名者，以│              │其刑至二分之一│        │
│    │一罪論。但得加│              │，而依裁判時法│        │
│    │重其刑至二分之│              │則應數罪併罰。│        │
│    │一            │              │比較結果以行為│        │
│    │              │              │時法較有利於被│        │
│    │              │              │告。          │        │
├──┼───────┼───────┼───────┼────┤
│共同│刑法第28條：2 │第28條：2 人以│新法限縮共同正│        │
│正犯│人以上共同實施│上共同實行犯罪│犯範圍，以新法│        │
│    │犯罪之行為者．│行為者，皆為正│較為有利於被告│        │
│    │皆為正犯      │犯            │              │        │
├──┼───────┼───────┼───────┼────┤
│刑法│罰金：（銀元）│罰金：新臺幣10│裁判時法罰金刑│        │
│第33│1 元以上。    │00元以上，以百│之最低度刑提高│        │
│條第│              │元計算之。    │為新臺幣1000元│        │
│5 款│              │              │。是以行為時法│        │
│    │              │              │較有利於被告。│        │
├──┼───────┼───────┼───────┼────┤
│定應│51條第5 款：宣│51條第5 款：宣│以行為時法較有│        │
│執行│告多數有期徒刑│告多數有期徒刑│利於被告。    │        │
│刑  │者，於各刑中之│者，於各刑中之│              │        │
│    │最長期以上，各│最長期以上，各│              │        │
│    │刑合併之刑期以│刑合併之刑期以│              │        │
│    │下，定其刑期。│下，定其刑期。│              │        │
│    │但不得逾20年  │但不得逾30年。│              │        │
├──┴───────┴───────┴───────┴────┤
│比較結果：                                                    │
│裁判時法並未較有利於被告。從而，應依刑法第2 條第1 項前段規定，│
│適用行為時之法律。                                            │
└───────────────────────────────┘
附錄本判決論罪科刑法條：
中華民國刑法第302條
（剝奪他人行動自由罪）
私行拘禁或以其他非法方法，剝奪人之行動自由者，處5 年以下
有期徒刑、拘役或3 百元以下罰金。
因而致人於死者，處無期徒刑或7 年以上有期徒刑，致重傷者，
處3 年以上10年以下有期徒刑。
第 1 項之未遂犯罰之。
中華民國刑法第304條
（強制罪）
以強暴、脅迫使人行無義務之事或妨害人行使權利者，處3 年以
下有期徒刑、拘役或3 百元以下罰金。
前項之未遂犯罰之。
中華民國刑法第305條
（恐嚇危害安全罪）
以加害生命、身體、自由、名譽、財產之事，恐嚇他人致生危害
於安全者，處2 年以下有期徒刑、拘役或3 百元以下罰金。
中華民國刑法第344條
（重利罪）
乘他人急迫、輕率或無經驗貸以金錢或其他物品，而取得與原本
顯不相當之重利者，處1 年以下有期徒刑、拘役或科或併科1千
元以下罰金。
中華民國刑法第346條
（單純恐嚇罪）
意圖為自己或第三人不法之所有，以恐嚇使人將本人或第三人之
物交付者，處6 月以上5 年以下有期徒刑，得併科1 千元以下罰
金。
以前項方法得財產上不法之利益，或使第三人得之者，亦同。
前二項之未遂犯罰之。


司法院資訊處製作；財團法人民間司法改革基金會備份。
